臺北高等行政法院簡易判決　　　　　　　　　　　　　九十二年度簡字第五六○號
　　原　　　告　台灣泰科電子股份有限公司
　　代　表　人　甲○○
　　訴訟代理人　陳彥希律師
　　　　　　　　劉致慶律師
　　　　　　　　丙○○
　　被　　　告　財政部台北關稅局
　　代　表　人　詹昭鐶（局長）
　　訴訟代理人　丁○○
　　　　　　　　乙○○
右當事人間因虛報進口貨物事件，原告不服財政部中華民國九十二年六月二十七日台
財訴字第○九二○○二八三八二號訴願決定，提起行政訴訟。本院判決如左：
　　主  文
原告之訴駁回。
訴訟費用由原告負擔。
　　事  實
一、事實概要：
  　原告於民國九十年九月二十八日委託華昇企業股份有限公司（下稱華昇公司）向
    被告報運進口貨物乙批（報單號碼：第ＣＡ／九○／○五○／○五二二八號），
    原申報貨物名稱為PTC-VARIABLE RESISTOR（POLYSWITCH）000000-000RXE017-2
    ，數量為一五○、○○○ PCE，稅則第八五三三．四○．○○號，稅率FREE；經
    被告查驗結果貨名應為POLYSWITCH RESETTABLE FUSE 000000-000 RXE017-2，應
    歸列稅則第八五三六．三○．○○號，稅率百分之七．五，應課徵進口稅新台幣
    （下同）二二、九五三元。本案實到貨物名稱與原申報不符，原告有虛報進口貨
    物名稱，逃漏進口稅款之行為，乃依據海關緝私條例第三十七條第一項規定，處
    原告所漏進口稅額二倍之罰鍰計四五、九○六元，並依同條例第四十四條規定，
    追徵所漏進口稅款二二、九五三元。原告不服，申經復查結果，未獲變更，提起
    訴願，經遭駁回，遂向本院提起行政訴訟。
二、兩造聲明：
　(一)原告聲明求為判決：
    1.訴願、復查決定及原處分均撤銷。
    2.訴訟費用由被告負擔。
　(二)被告聲明求為判決：
    原告之訴駁回，訴訟費用由原告負擔。
三、兩造之陳述：
　(一)原告主張之理由：
    1.被告依據本案產品進口當時型錄所使用之商業名稱（非真正學名）及成大李嘉
      猷、工研院八十四年間之錯誤鑑定報告，誤認本案產品之名稱為自復式保險絲
      （Resettable Fuse），並否認原告所提各項證據為判定貨物稅則時應參考之依
      據，並錯誤適用稅則歸列解釋準則，原處分顯有下列適用法律錯誤及認定事實
      錯誤之違法。
    2.被告根據違法變更之稅則認定原告虛報貨名，違反海關緝私條例第三十七第一
      項及第四十四條之規定：
      (1)原告依被告多年來所核定之貨名及稅則申報，並無海關緝私條例第三十七第
        一項所稱虛報貨名之故意或過失：
        司法院釋字第二七五號及五二一號解釋，明示海關緝私條例第三十七條以
          行為人主觀上有虛報之故意或過失為要件。
        本案產品在本案發生前已進口我國多年，均依Resistor（電阻器）為貨名
          以稅則第八五三三節申報且經被告核定在案，該貨名及稅則並有各國海關
          之稅則核定書、學術機構鑑定報告、國際權威認證機構之認證書、國內外
          學術論文等足資佐證，則原告信賴被告多年來所核定之貨名 （Resistor）
          及稅則（八五三三）據以申報，自無虛報貨名之故意或過失可言。
        按型錄使用之商品名稱，有以廣告訴求、功能、發明者、使用方式、特定
          目的等各種方式命名者，是貨物型錄所使用之商品名稱並非當然可代表該
          貨物之特性。例如以國外報關文件上常見之 monitor這個字，如按字面上
          之定義即監視器，在國外電視、電腦終端機均可以稱 monitor，其稅則卻
          完全不同，依國際商品統一分類制度（ＨＳ）準則二：「某節中所列之任
          何一種貨品．．．之主要特性．．．」之規定，貨品之歸類是要依其主要
          特性，不可拘泥於其貨名，故貨物應以其特性而非依型錄所使用之商品名
          稱歸列其稅則。本案產品之真正特性乃正溫度係數熱敏電阻 （PTC
          Thermistor），故原處分對系爭依型錄上之名稱而未依特性認定，進而遽
          指原告虛報貨名，即有嚴重之錯誤。
      (2)原處分違反信賴保護原則及財政部、關稅總局所頒關於海關變更核定之稅則
        號別分類之法規：
        財政部及關稅總局基於保障進口人權益及「信賴保護原則」之考量頒布行政
        規則，明令各海關在未經報請關稅總局轉報財政部核定前，不得逕行變更認
        定多年之進口貨物稅則號別。此有財政部七十五年四月十九日台財關字第七
        五○五三三八號函、七十七年三月二十三日台財關字第七七○○二七三○六
        號函、九十一年三月八日台財關字第○九一○五五○一五二號函、及關稅總
        局「海關辦理進口貨物稅則歸類注意事項」（下稱「注意事項」）等法令足
        徵。前述函令及注意事項性質屬「解釋性行政規則」，依我國行政法學通說
        及行政程序法第一百六十條第二項及第一百五十九條第二項第二款等規定，
        該等行政規則具有對外效力。本案產品多年以來一向按照八五三三類電阻類
        申報進口。被告縱認其多年來所核定之稅則有誤而有變更所核定稅則之必要
        ，正確之作法為報請關稅總局轉呈財政部核准後，始得變更多年來所核定之
        稅則，以貫徹財政部及關稅總局前揭法規保障進口人信賴利益之意旨。本案
        經原告訴訟代理人於九十二年七月二十五日向財政部函詢，據該部九十二年
        八月六日台財關字第○九二○○四六一○○函覆稱：該部最近五年內尚未接
        獲關稅總局就擬變更系爭產品稅則之報部案件。被告未先報奉財政部核可，
        驟然自行變更本案產品稅則，遽行改按八五三六保險絲類課稅處罰，其處分
        顯因違反信賴保護原則及財政部與關稅總局前開法規而違法。
      (3)被告未依財政部及關稅總局前揭法規變更多年來所核定之稅則，而逕予認定
        原告虛報貨名，已違反海關緝私條例第三十七條第一項及第四十四條之規定
        關稅法（九十年修正）第五十九條及關稅法施行細則第六十條規定，因稅則
        號別之顯然錯誤以致短徵或溢退稅款者，海關應於發覺後通知納稅義務人補
        繳。但「稅則號別之顯然錯誤」，不包括稅則號別分類見解之變更。由此可
        見，納稅義務人申報貨物入關後，縱因海關報奉財政部核定而變更多年來之
        稅則號別分類，海關仍不得以短徵或溢納為名，要求貨物進口人按變更後之
        稅則分類補退稅款。依據「舉輕以明重」之法理，海關既不得以事後變更稅
        則而要求貨物進口人補稅，更不許因事後海關變更稅則而以情節更為嚴重之
        「虛報貨名」處罰貨物進口人。遑論本案海關變更進口稅則分類根本未經財
        政部核可，顯屬非法！
    3.被告違反行為時關稅法第五條之一第一項六個月期限始核定本案產品稅則：
      行為時關稅法第五條之一第一項（即現行關稅法第十四條第一項）規定：「為
      加速貨物通關，海關得按納稅義務人申報之稅則號別及完稅價格，先行徵稅驗
      放，事後再加審查；如有應退應補稅款者，應於貨物放行後六個月內，通知納
      稅義務人，逾期視為業經核定。」本案產品於八十八年十一月十日為進口申報
      ，經被告准依該項規定先放後核。依該項規定，若被告認原申報稅則不正確而
      應補繳稅款者，應於貨物放行後六個月內通知原告。惟被告並未於六個月期限
      向原告為該通知，故原告所申報之八五三三稅則依法應視為業經被告核定（鈞
      院八十五年判字第二六四九號判決要旨）。被告事後以原處分書通知變更該業
      經視為核定之稅則，即與該項規定有違，並有違信賴保護原則，乃違法處分，
      應予撤銷。
    4.關稅法上進口貨物稅則號別歸列之法律依據：
      (1)進口貨物稅則號別歸列應依關稅法、海關進口稅則、國際商品統一分類制度
        註解辦理：
        按行為時關稅法第三條規定：「關稅依海關進口稅則」。我國為追求與世
          界各國海關對貨物進口稅則認定之統一，自七十八年一月一日起，參照國
          際通行之The Harmonized Commodity and Coding System（中文譯為「國
          際商品統一分類制度」），於海關進口稅則第一條制定九十八章稅則號別
          ，並於第二條則參照General Rules for the Interpretation of the
          Harmonized System（「國際商品統一分類制度解釋準則」）制定六項解
          釋準則，作為進口貨物稅則分類之原則，第三條附則一規定：「本稅則各
          號別品目之劃分，除依據本稅則類、章及其註，各號別之貨名及解釋準則
          之規定外，並得參據關稅合作理事會編纂之「國際商品統一分類制度註解
          」及其他有關文件辦理。」。
        財政部國際商品統一分類制度專案工作小組於七十七年五月間將The
          Harmonized System Explanatory Notes譯為中文出版（稱「國際商品統
          一分類制度註解」），正式作為海關認定貨物稅則之重要參考依據。
        關稅法、海關進口稅則（含解釋準則）、國際商品統一分類制度註解共同
          構成我國關稅法制上海關判定貨物稅則之法令依據。
      (2)國際商品統一分類制度註解對第八五三三節熱阻器及第八五三六節保護電路
        器具之註解：
        熱阻器 （Thermistor）（第八五三三節註解Ａ(5)）：因溫度而定（即熱阻
          器）之非線性電阻器，具有負或正的溫度係數（通常裝在玻璃管內）。
        保護電路器具（第八五三六節註解II）：包括熔絲，通常係以裝有（或可
          裝入）保險絲之裝置組成。插入電路中後，如電流危險地增加，熔絲即熔
          化而將電流切斷。．．．本節包括供防止電路過載用之其他裝置（例如當
          電流超過某一量值時即自動切斷電路之電磁裝置）。
        第八五三六節所規範之電路保護器具乃指熔絲及電磁裝置等其他供防止電
          路過載用之裝置，其特性為當電流危險地增加時，藉由切斷電路之方式以
          達到保護電路之功能；熱阻器則係藉由電阻值呈現非線性增加之方式抑制
          電流，並不會使電路形成斷路。故本案產品究應歸入第八五三三節電阻器
          或第八五三六節電路保護器具，應視其係利用抑制電流或切斷電路之特性
          提供保護電路功能係而定。
      (3)本案產品依據海關進口稅則解釋準則一、準則三及國際商品統一分類制度註
        解之規定，均應歸列第八五三三節電阻器項下：
        準則一之適用：
          海關進口稅則解釋準則一規定：「類、章及分章之標題，僅為便於查考而
          設；其分類之核定，應依照稅則號別所列之名稱及有關類或章註為之，此
          等稅則號別或註內未另行規定者，依照後列各準則規定辦理。」本案產品
          具有正溫度係數之特性，電阻值隨溫度升高而增加，抑制電流之通過，並
          未切斷電路，符合第八五三三節註解對熱阻器之名稱及意義，根據準則一
          ，自應歸入第八五三三節稅則中。
        準則三之適用：
          (甲)海關進口稅則解釋準則三規定：「貨物因適用準則二（乙）或因其他原
            因而表面上可歸列於兩個以上之節時，其分類應依照下列規定辦理：（
            甲）稅則號別所列之具有特殊性者較僅具一般性者為優先適用（下略）
            」準則三（甲）之註解規定：「準則三（甲）所定第一種分類方法，有
            特別規定貨物之節優先於一般規定之節適用。查美國關稅總局於其就本
            案產品稅則分類所作成之裁決書之法律分析，明確表示依照準則三，第
            八五三三節電阻器乃依照貨物種類而分類，較諸第八五三六節依照貨物
            功能而分類更具特殊性，故熱阻器應優先歸列於第八五三三節電阻器。
          (乙)查準則三之規範目的為：以特定功能分類之稅則號別（第八五三六節）
            ，有時因未能涵蓋某項產品之全部功能，故仍應以種類分類之稅則號別
            （第八五三三節）具有優先性。具電路保護功能之電子元件頗多，因其
            可能具有電路保護以外之功能，故並非所有此類元件均應歸列於第八五
            三六節電路保護器具，此類非屬第八五三六節之元件計有：熱敏電阻、
            電晶體、穩壓整流器、金屬氧化物半導體及電源供應器等。縱認本案產
            品表面上可同時歸列於第八五三三節及第八五三六節，亦應依準則三（
            甲）之規定，優先歸列於第八五三三節電阻器。
      (4)型錄並非認定貨物稅則號別之唯一依據：
        按行為時關稅法第七條規定：「報關時應填送進口報單，並檢附提貨單、
          發票、裝箱單及其他必須具備之有關文件。」同法施行細則第六條第二款
          規定：「本法第七條所稱其他必須具備之有關文件，指左列各款文件．．
          ．二、驗估所需之型錄、說明書、仿單或圖樣：：」前開法令乃在規定廠
          商進口報關時，應檢附型錄幫助海關進行驗估之參考依據而已，並非謂進
          口報關時所提供之型錄為海關判定稅則之「唯一」或「絕對」依據。
        型錄之性質為商業廣告文件，並非證明產品特性與功能之學術性文件，廠
          商往往會基於促銷之目的而使用消費者容易瞭解之商業名稱，例如：以空
          中巴士稱呼飛機。故海關必須參考其他證據資料（如：各國海關之見解、
          國際認證機構之認證、學術機構之鑑定報告），就進口貨物之特性判定正
          確之稅則。
    5.本案產品為熱敏電阻而非保險絲：
      (1)熱敏電阻及保險絲等保護電路器具在功能及在保護電路功能運作原理上之差
        異：
        熱敏電阻除電路保護外，尚有恆溫發熱體、溫度控制或偵測等功能我國產
          業最高主管機關經濟部技術處於其所出版之「電阻器產業現況與趨勢專題
          調查」一書第二十三頁對熱敏電阻器之產品介紹中，明確指出正溫度係數
          熱敏電阻具備之主要功能為：(一)過電流保護、(二)恆溫發熱體、(三)溫度控制
          或偵測。國際權威認證機構UL第一三四三號關於熱敏電阻元件之標準中第
          1.2點亦明定熱敏電阻之用途包括：(一)自我設限之裝置，例如：加熱器（
          Self-limiting devices such as heaters）、(二)控制元件，例如：電流
          限制器及湧流限制器（Control devices such as current limiters and
          inrush-current limiters）、(三)感測元件（Sensing devices）。
        保險絲等保護電路器具之功能限於電路保護：
          依據一般電子學界之看法，保險絲（Fuse）則指「一種保險的裝置，為短
          的熔線，但為化學的合成物，其電流超過額定值時熔化及切斷電路。」。
      (2)熱敏電阻及保險絲等保護電路器具在保護電路功能運作原理上之差異：
        熱敏電阻係以提高電阻、抑制電流之方式保護電路，元件本身並不熔化，
          電路亦不中斷，故可重複使用（resettable）。
        保險絲則是以熔化之方式中斷電流，以達到保護電路之功能，因元件熔化
          而無法重複使用（non-resettable）。
      (3)本案產品為正溫度係數熱敏電阻（PPTC Thermistor）之證據：
        經濟部技術處「電阻器產業現況與趨勢專題調查」報告由該報告記載：「
          PPTC熱敏電阻全名為高分子正溫度係數熱敏電阻器，又稱PolySwitch元件
          ，為使用具有正溫度係數熱敏電阻器特性之高分子基填充導電複合材料做
          基礎所構成之熱敏電阻器」（第一百二十六頁）、「自1999年TYCO（
          Raychem）公司相關專利過期後，PPTC熱敏電阻生產廠商如雨後春筍般的
          激增」（第一百二十七頁）、「自1999年TYCO（Raychem）公司相關專利
          過期後，PPTC熱敏電阻器生產廠商迅速增加，產品單價在市場競爭下大幅
          下降，更使得PPTC熱敏電阻器的競爭壓力大幅提高，在低壓市場PTC熱敏
          電阻器幾乎無法與其競爭，在高壓市場，隨者TYCO（Raychem）公司高壓
          產品的開發成功，更使兩者的替代效果更加明顯。」（第一百三十四頁）
          等語，足證我國最高產業主管機關經濟部已肯認本案產品為高分子正溫度
          係數熱敏電阻，被告不得為違背該認定之見解。
        美、日、歐盟、法、韓等國海關之見解：
          本案產品原產地美國、日本及其他輸入國如：歐盟、法國、韓國等國之海
          關均已認定本案產品為高分子正溫度係數熱敏電阻（PPTC Thermistor）
          。其中韓國海關亦曾就本案產品發生類似稅則爭議，後經原告關係企業提
          起行政救濟，補充相關資料說明後，該國海關現已變更見解，核定本案產
          品為稅則應歸列第八五三三節之高分子正溫度係數熱敏電阻。被告應效法
          韓國海關採取與國際相同分類之精神，重新作成正確處分。外國海關之見
          解雖無拘束我國海關之效力，但為貫徹海關進口稅則採取國際商品統一分
          類制度之精神，外國海關一致性之見解對我國海關自極具有參考價值。
        國內七家學術機構所出具之十份鑑定報告均證明本案產品為正溫度係數熱
          敏電阻：
          (甲)工研院電子工業研究所八十九年十二月十八日「變溫之電阻值量測」報
            告。
          (乙)工研院電子工業研究所九十年十月二十五日「Polyswitch與Fuse特性分
            析」報告。
          (丙)工研院電子工業研究所九十年十二月二十八日「Thermistor應用於溫度
            感測電路之檢測報告」。
          (丁)工研院電子工業研究所於九十一年六月七日所作「溫度電阻曲線測量報
            告」。
          (戊)國立台灣大學嚴慶齡工業發展基金會九十年一月十日「高分子複合材料
            成形加工檢測報告書」。
          (己)國立台灣科技大學電子學系九十年十月十二日「Polyswitch電阻與溫度
            之特性檢測」報告。
          (庚)財團法人台灣電子檢驗中心於九十年十月四日完成之「電阻值─溫度特
            性測試及斷路測試」報告。
          (辛)國立交通大學電子研究所曾俊元所長九十一年五月二十八日所作本案產
            品樣品屬性鑑定報告。
          (壬)國立台北科技大學電子工程學系「電阻與溫度之特性量測」報告。
          (癸)國立成功大學（九一）成大工字第九一○四二四○號函所附該校電機工
            程學系吳朗教授之鑑定報告。
        UL、CSA、TUV三家國際權威認證機構之認證：
          UL、CSA、TUV等三家輸入美國、加拿大及歐盟產品之國際權威認證機構亦
          已出具本案產品為熱敏電阻（Thermistor）或具正溫度係數特性之電阻器
          （PTC Resistor）之認證書：
          (甲)UL：認證本案產品為 "Thermistor Type Devices"。
          (乙)CSA：認證本案產品為正溫度係數熱敏電阻（"Thermistors-PTC Type"
            ）。
          (丙)TUV：認證本案產品為具正溫度係數特性之電阻器（"Positive
            Temperature Coefficient Resistors"）。
        電子業界早已公認PolySwitch為高分子正溫度係數熱敏電阻（PPTC
          Thermistor或簡稱PPTC）：
          (甲)瑞侃公司工程師John Carlson早在西元一九八一年即發表「
            Thermistors For Overcurrent Protection」一文，明確指出隨者高分
            子聚合物科技之進步，市場上出現了許多正溫度係數熱敏電阻（PTC
            Thermistor），提供類似保險絲及斷路器之過電流或過溫保護功能。但
            其具有自復性，與保險絲及斷路器之運作原理不同。
          (乙)聚鼎科技股份有限公司（按：高分子正溫度係數熱敏電阻製造商）九十
            一年十一月三十日公開說明書第二頁明確記載Tyco為高分子正溫度係數
            熱敏電阻之國外主要生產廠商。
          (丙)工研院專家林志勳於新通訊雜誌發表之「台灣PPTC產業發展概況」一文
            ，亦指出：「PPTC在過電流及溫度過載之保護應用遲至1980年代才由美
            國瑞侃（Raychem Co.）所提出，目前該產品廣泛應用於電子產品過載
            電流保護。」
          (丁)工研院林建榮研究員於八十八年十月號「工業材料」雜誌所發表「淺談
            過溫保護用高分子正溫度係數熱敏電阻」一文中，亦指出高分子正溫度
            係數熱敏電阻可用於電流及溫度過載之保護和溫度量測，其在電流及溫
            度過載保護應用係於西元一九八O年代由瑞侃公司所提出，具有與傳統
            陶瓷基正溫度係數熱敏電阻（CPTC）相同之功能。
      (4)本案產品並非保險絲之證據：
        查「海關進口稅則」第八五三六節所稱之「電路開關、保護電路或連接電
          路用之電氣用具」，無論是熔絲（八五三六．一○）、自動斷路器（八五
          三六．二○），或是其他保護電路器具（八五三六．三○），均具有當電
          流超過某一量值時會形成「斷路」之特性，與本案產品利用電阻值增加將
          電流「抑制」在某一量值以下不會形成斷路之特性迥異，兩者特性既不相
          同，自不應將本案產品歸入第八五三六節之「其他保護電路器具」。
        原處分乃以本案產品為自復式保險絲（Resettable Fuse）為基礎作成相
          關處罰，惟被告八十九年二月二十五日（八九）北關字第○○四號稅則分
          類解答申請書第三點亦已自承：「來貨依型錄及鑑定報告貨名應為過電流
          保護器（自復式保險絲）無疑，又查貨名雖稱自復式保險絲，唯核其構成
          材料、動作原理（可重複使用，無需更換），與ＨＳ註解第一二四○頁之
          熔絲「插入電路中後，如電流危險地增加，熔絲即熔化而將電流切斷」定
          義並不相同」。關稅總局稅則處雖誤認本案產品屬「電路保護器具」，惟
          亦已承認本案產品因在電流危險增加之情形下不會形成斷路，故非屬「國
          際商品統一分類制度註解」所定義之熔絲。被告依型錄強認本案產品為「
          自復式保險絲」，違反「國際商品統一分類制度註解」對保險絲之定義。
        後列國內學術機構之鑑定報告亦明確指出本案產品並非保險絲：
          (甲)工研院電子工業研究所九十年十月二十五日「Polyswitch與Fuse特性分
            析」報告證明：本案產品具有熱敏電阻之特性，其特性及應用領域與熔
            斷式保險絲有別。
          (乙)國立台灣大學嚴慶齡工業發展基金會九十年一月十日「高分子複合材料
            成形加工檢測報告書」證明：PolySwitch元件應屬一種變電阻器（vari
            able resistor），其特性及應用範圍與電路保護器有別，兩者相較，
            不宜歸入電路保護器類別。
          (丙)國立台灣科技大學電子學系九十年十月十二日「Polyswitch電阻與溫度
            之特性檢測」報告證明：PolySwitch元件之特性及應用範圍與電路保護
            器有別，兩者相較，不宜歸入電路保護器類別。
      (5)原處分認定本案產品為自復式保險絲所憑據之國立成功大學電機系李嘉猷教
        授三件鑑定報告及被告於八十四年間委請工研院就系爭產品所制作之鑑定報
        告，業經原告證明其結論有重大錯誤而不可採：
        李嘉猷之報告指稱熱敏電阻之材質限於陶瓷，因系爭產品以高分子聚合物
          製成，故否認其為熱敏電阻。查瑞侃公司於西元一九八○年代即發明以高
          分子聚合物製造熱敏電阻，此為業界普通知識。李嘉猷對此毫無所知，竟
          以本案產品非陶瓷材質而認非屬熱敏電阻，其錯誤至為明顯。李嘉猷之報
          告並以熱敏電阻不具過載電流保護之功能為由，否認系爭產品為熱敏電阻
          。惟查，正溫度係數熱敏電阻之用途包括：過電流保護、恒溫發熱體、溫
          度控制或偵測。足證李嘉猷之鑑定報告乃根據過時之熱敏電阻知識導出錯
          誤之結論，殊無可採。另成功大學電機系吳朗教授所制作之鑑定報告，肯
          認系爭產品為正溫度係數熱敏電阻，已明確駁斥李嘉猷之鑑定報告。
        工研院八十四年間之鑑定報告因所測試之溫度區間過於狹小，致無法測出
          系爭產品在高溫下電阻值會急遽升高之特性，故該報告所謂系爭產品電阻
          值極小，難以在電路中充當電阻使用云云，實乃為錯誤之結論。該鑑定報
          告業經原制作人莊逸正工程師已重新就系爭產品進行測試並做成新報告加
          以推翻，自無可採。工研院嗣後亦有多份新鑑定報告，充分證明八十四年
          之舊報告已因錯誤、過時而不可採。
    6.被告違背海關進口稅則解釋準則，致將本案產品歸入錯誤稅則：
      (1)本案產品應依其主要特性歸列稅則：
        原告與被告雙方爭點之一，即本案產品應依據海關進口稅則第二條解釋準則
        一、二（甲）及三（甲），依貨物之主要特性分類以適用稅則。被告指稱應
        依貨物之功能分類云云，完全誤解法令，其所為之分類，當然錯誤。
      (2)本案產品符合國際商品統一分類制度註解對電阻器特性之定義，應歸入第八
        五三三節稅則：
        國際商品統一分類制度註解以主要特性作為分類標準：
          國際商品統一分類制度註解第八五三三節對電阻器之解釋為：「電阻器（
          抵抗器）。係導體，其功能為在電路中提供指定之電阻（例如限制電之流
          動量）。其尺寸及形狀以及所用之材料差別甚大。」故電阻器係以電阻係
          數（抵抗係數）為設計要件，而以限制電之流動量為目的之電導體元件。
          其主要特性為限制電流之流動量，縱其外觀及材料有所不同，然其主要特
          性均在提供電阻係數限制電流，則無差異。第八五三六節對保護電路器具
          之解釋為：「本節包括熔絲，通常係以裝有（或可裝入）保險絲之裝置組
          成。插入電路中後，如電流危險地增加，熔絲即熔化而將電流切斷，依照
          用於電路及電流之類型，保險器之設計亦大有差別。」故保護電路器具係
          以電路及電流類型為設計要件而研發之各種電路保護元件，其主要特性為
          切斷電流。雖然電阻器與保護電路器具均有廣義之保護電路功能，但由前
          述定義可知兩者之主要特性並不相同，亦即電阻器乃以限制電流而非切斷
          電流之方式提供保護電路之功能，但保護電路器具乃以切斷電流之方式提
          供保護電路之功能，當然應歸不同稅則辦理。
        被告已承認本案產品具有國際商品統一分類制度註解所定義電阻器之主要
          特性被告於復查決定書中已自承：「系爭貨物．．．之操作原理則是應用
          正溫度係數電阻之物理特性，亦即當溫度或電流增加時，電阻亦隨之增加
          之特性所製成。」。被告作成原處分所憑之成功大學李嘉猷鑑定報告，指
          出本案產品特性為「當急遽增加之異常電流時，．．元件溫度瞬間上昇，
          ．．．導致阻抗迅速大幅提高，．．．元件溫度下降，．．．瞬時恢復成
          低阻導體」。兩者所述完全符合本案產品係以高分子聚合物（polymer）
          ，利用正溫度係數特性與電阻值變大變小為設計要件，而研發成功之電導
          體元件（此業經原告所提美、日、歐盟、法、韓等國海關實務見解、國內
          專業機構之十份鑑定報告及UL等三家權威機構認證書等證據予以證明）。
          本案產品特性符合國際商品統一分類制度註解對電阻器（第八五三三節）
          定義，而與熔絲或電路保護器（第八五三六節）之定義不符。被告將本案
          產品歸入第八五三六節稅則，顯然錯誤。
        被告所依據之構成材料、作動原理及應用範疇等均非法定之稅則分類標準
          ：
          成功大學李嘉猷八十九年一月十二日之「復鑑定意見書」認為本案產品與
          熱敏電阻不同處包括構成材料、作動原理及應用範疇。然而，李教授所指
          稱之「不同」，並非稅則分類之標準：
          (甲)依據海關進口稅則第二條所列解釋準則（係參照國際商品統一分類制度
           （ＨＳ）解釋準則制定），進口稅則以「名稱及章註」（準則一）、「
            主要特性」（準則二）、「特殊性」（準則三）及「性質最類似」（準
            則四）為分類標準。所謂構成材料、作動原理及應用範疇，均非法定之
            分類標準。李教授以所謂兩者之「不同」充作稅則分類標準，顯有誤解
            。本案產品應按主要特性而為分類，方屬適法。
          (乙)貨品之主要特性不變，縱使構成材料及作動原理不同，亦應無礙於貨品
            之歸類。例如：電視機螢幕材料由早期之映象管（CRT）演變到現在之
            電漿、液晶，其構成材料及作動原理均不相同，但不改變電視機之主要
            特性。原告所提出之國內外文獻（尤其是經濟部技術處報告）證明早在
            一九八○年代，熱敏電阻之材料（質）已由早期之陶瓷演進至高分子聚
            合物，而發明此項技術者，正是原告關係企業瑞侃股份有限公司（
            Raychem Corporation），其所發展之高分子熱敏電阻正是本案產品。
            雖陶瓷及高分子熱敏電阻之構成材料不同，但因隨溫度變化而影響電阻
            值高低之主要特性並未改變，故無礙於本案產品歸類為電阻器。
        被告於訴願答辯狀中提出錯誤事例誤導：
          (甲)被告指稱：二極體雖有非線性電阻之特性，但因具有整流之作用，並未
            被認定為非線性電阻器，已歸列於第八五四一節稅則云云，欲藉此否認
            本案產品應歸列為第八五三三節之非線性電阻器。惟二極體依其設計特
            性原理，本屬電阻器，但國際商品統一分類制度註解（Ａ）（５）明確
            將其排除在該節適用之外，此乃因法規明文排除之故，並非產品特性使
            然。被告之例證，顯然錯誤。依據「明示其一，排除其他」之法理，除
            法規或稅則特別排除適用以外，各種電阻器均應歸類於第八五三三節稅
            則。因此，本案之產品既未如二極體有明文排除，自屬電阻器無疑。
          (乙)被告另以白熾燈泡與烤麵包機均為利用歐姆定律以電阻特性而設計之電
　　　　　　器，但不得歸類為電阻器為例，否認本案產品為非線性熱敏電阻器云云
            。然而，燈炮與烤麵包機為電氣器具而非電子元件，被告指稱應歸類為
            電阻器云云，其說法顯然違反常識。再者，第八五三三節之註解明確將
            電阻電熱器及光敏電阻器排除在八五三三節之適用外。被告顯對相關註
            解認識錯誤。
    7.被告將本案產品歸入第八五三六節電路保護器下，已違反我國加入世界貿易組
      織（World Trade Organization）所簽署之「資訊科技產品貿易協定」（
      Information Technology Agreement），將衍生國際貿易糾紛：
      (1)我國於西元一九九六年十二月世界貿易組織新加坡回合部長級會議後，於西
        元一九九七年三月簽署該回合部長級會議宣言所公佈之「資訊科技產品貿易
        協定」（Information Technology Agreement，下稱「該協定」），成為該
        協定二十九個原始簽署國之一。根據該協定，各簽署國承諾自西元一九九七
        年七月一日起，分四階段在西元二○○○年一月一日前，除各國保留清單所
        列產品外，對世界貿易組織各會員國將該協定附則附表A（Attachment A to
        Annex）所列各項產品之關稅降為零，其中包括國際商品統一分類制度第八
        五三三節各目電阻器，但不包括第八五三六．三○其他電路保護器。我國則
        承諾於九十一年一月一日起，除交換器等十五項通信產品外，將所有該協定
        附表Ａ所列產品之關稅降為零。
      (2)查財政部關稅總局及經濟部國際貿易局於八十六年六月修訂之「中華民國海
        關進口稅則暨進出口貨物分類表合訂本」中，規定第八五三三節電阻器第一
        欄及第二欄稅率分別為百分之五、百分之二．五及百分之一．二五、百分之
        三；本案行為時原告依當時生效之第八五三三．二一目第二欄申報之稅率為
        百分之○．八；而現行第八五三三節各目第二欄之稅率均已降為零。我國為
        履行前述「資訊科技產品貿易協定」之承諾，已分階段將第八五三三節電阻
        器之關稅稅率降為零。
      (3)被告為課徵關稅之目的，竟稱原告所提包括世界貿易組織成員國美、日、歐
        盟、法、韓等國海關對本案產品稅則見解在內之各項證據不具公信力或參考
        價值，乃憑藉型錄商業名稱及錯誤鑑定報告，否認本案產品為熱敏電阻，並
        違反前揭財政部函令，未經報請該部核准即擅自將本案產品多年來所核定之
        第八五三三節稅則違法變更為八五三六．三○，藉以達到課徵關稅之目的，
        被告所作成之類似違法處分迄今已累計達四百七十五件，並隨時可能增加，
        已對原告造成嚴重財務負擔。被告此一違法強徵關稅之作法，顯為變相違反
        「資訊科技產品貿易協定」，對原本應免稅之本案產品違法強徵關稅，違反
        我國作為世界貿易組織成員國應遵守相關貿易協定之義務，亟有衍生國際貿
        易糾紛而使我國遭受各國貿易報復之虞，並嚴重傷害我國之國際形象，影響
        原告及其他外商投資我國之信心。請鈞院慎重審視本案對我國經貿及國際形
        象所可能造成之嚴重影響，迅速糾正該違法處分，俾維護原告權益及我國國
        際形象及民生經濟。
    8.本案產品具有電阻值隨溫度升高而增加之正溫度係數特性，並因該正溫度係數
      特性而可供抑制電流保護電路、溫度感應及控制、恆溫發熱體等用途，屬電子
      業界所稱之高分子正溫度係數熱敏電阻 （PPTC Thermistor），依「國際商品統
      一分類制度註解註解」第八五三三節（Ａ）（５）之詮釋，應歸列第八五三三
      節電阻器類稅則。
    9.被告雖指稱本案產品應適用第八五三六節稅則，但對於下列事實亦承認為真實
      無訛：
      (1)日商Murata公司所生產商標為Posistor之電子元件為熱敏電阻。
      (2)熱敏電阻分為正溫度係數熱敏電阻 （PTC Thermistor）、負溫度係數熱敏電
        阻 （NTC Thermistor），均歸列於「國際商品統一分類制度註解」第八五三
        三節電阻器類。
      (3)熱敏電阻具有溫度感應及控制、恆溫發熱體之功能。
      (4)本案產品具有電阻值會隨溫度升高而增加之正溫度係數（PTC）特性。
    10.熱敏電阻確實具有抑制電流、保護電路之功能：
      (1)國際權威認證機構UL對熱敏電阻類元件（Thermistor-Type Devices）制定
        UL 1434號安全標準，該安全標準第1.1條明定該安全標準適用於以陶瓷或高
        分子物質所製成之熱敏電阻類元件，第1.2條明定熱敏電阻除可用作溫度控
        制元件、溫度感測元件外，亦可作「電流控制元件（control devices）。
      (2)國際權威安全標準組織IEC（International Electrotechnical Commission
        ，「國際電工技術委員會」）對家庭或類似用途之自動電氣控制元件制定
        IEC 730-1號國際安全標準，其附錄J係對使用熱敏電阻控制元件之規範，第
        J1.1.1條明定熱敏電阻之用途包括自動控制加熱器、「控制元件（as
        control elements）」及感應元件。
      (3)經濟部技術處報告第二十三頁載明：正溫度係數熱敏電阻可作過電流保護、
        恆溫發熱體、溫度偵測及控制等三種功能，原告所提各項鑑定報告亦持相同
        見解。
      (4)被告作成原處分所憑之成大電機系李嘉猷複鑑定意見書，明確承認Murata公
        司所生產之Posistor產品為正溫度係數熱敏電阻，由Posistor型錄記載「
        POSISTOR for Circuit Protection」等文字，足證熱敏電阻確實具有電路
        保護（circuit protection）之功能。
      (5)熱敏電阻除被告所稱溫度控制及感應外，並具有電路保護功能，被告及被告
        所憑成大電機系李嘉猷複鑑定報告主張熱敏電阻並無電路保護功能，顯係出
        於對熱敏電阻功能之錯誤認識所致，核不足採信。
    11.熱敏電阻所提供之電阻值可能極為微小：
      (1)本案PolySwitch miniSMDC100及SRP175S型產品之電阻值分別為0.21及0.09
        歐姆，較Vishay Dale WSL2512系列電阻器之電阻值0.012歐姆為大，而
        Murata Posistor PTGLS7BC0R1Q1N53B0型熱敏電阻之電阻值約為0.10歐姆，
        可見電阻值大小與本案產品是否為熱敏電阻毫無關聯。
      (2)由於電阻值大小不影響熱敏電阻之性質，故被告所憑工研院八十四年間鑑定
        報告，以原告PolySwitch系列產品電阻值微小，否認其為熱敏電阻，即屬錯
        誤。
    12.UL、CSA、TUV等國際權威認證機構之認證書是否具有公信力：
      (1)UL、CSA、TUV為國際間關於電子產品最具公信力及權威性之認證機構，其出
        具之商品認證書為全世界多數國家所承認，其認證過程均依照各相關產品安
        全標準所制定之測試程序對申請認證產品之特性、用途進行嚴格測試，其測
        試方法之嚴謹度（如所需之樣品數目、測試種類、測試次數）高於一般學術
        機構。
      (2)被告所提成大電機系李嘉猷及工研院八十四年間鑑定報告，其測試之嚴謹程
        度不及UL、CSA、TUV等，被告竟稱UL、CSA、TUV之認證書不具公信力云云，
        此種說法與一般認知及國際間通行多年之實務相悖，殊不可採。
    13.電子業界是否自始即將自復保險絲及熱敏電阻界定為不相同之電子元件：
      (1)遍查UL所公佈之各類產品安全標準，其中UL 248號安全標準適用於熔絲（
        Fuse），UL 1434號安全標準適用於熱敏電阻類元件（Thermistor-Type
        Devices），並無所謂自復保險絲（Resettable Fuse）之安全標準，足證UL
        並不承認自復保險絲為電子元件之分類，此由UL將本案產品歸入第1434號安
        全標準所規範之熱敏電阻類元件（Thermistor-Type Devices）甚明。
      (2)IEC所公佈之國際安全標準中，並無自復保險絲（Resettable Fuse）類之安
        全標準。
      (3)由前述國際權威安全標準或認證機構所制定之各項安全標準（其權威性遠較
        被告所提出之MBO等商業雜誌為高），足證被告所稱電子業界自始即將自復
        保險絲及熱敏電阻界定為不相同之電子元件云云，顯屬其杜撰而嚴重違背電
        子業界常識之謬論。若被告所言確屬正確，何以該等國際權威機構未針對自
        復保險絲制定其專有之安全標準？足證被告論點顯屬無據。
    14.原告述明被告違反國際商品統一分類制度，藉由將本案產品由八五三三節稅則
      改列八五三六節稅則，予以核課百分之七．五稅率之關稅，違反資訊科技產品
      協定（Information Technology Agreement，該協定為ＷＴＯ架構下所會員國
      簽署之協定），恐引發國際貿易糾紛。據悉，美國政府已通知我國駐ＷＴＯ貿
      易代表團，表示將於今年四月二十六日召開之ＩＴＡ委員會議中，就我國海關
      違反前揭資訊科技產品協定，拒絕給與原告所進口之本案PolySwitch高分子正
      溫度係數熱敏電阻產品零關稅待遇一事，正式提案討論。若ＩＴＡ委員會決議
      同意美國政府之立場，則美國政府可能會以我國違反資訊科技產品協定為由，
      尋求ＷＴＯ爭端解決機制解決此一貿易糾紛，若ＷＴＯ爭端解決機構作成我國
      稅則分類違反資訊科技產品協定之決定，則我國不遵守該決定，將可能導致美
      國政府對我展開貿易報復，屆時我國遵守國際貿易協定及國際承諾之形象將大
      受影響，對我國產業所可能產生之整體負面影響，亦非海關人員所能想像。被
      告違反國際間科技產品協定，置我國整體經濟利益及國際形象於不顧。為使鈞
      院對本案主要稅則爭議能有完全充份之資訊，並免在國際間引發我國法院受海
      關主導之錯誤印象，祈請鈞院暫時停止本案之審理。原告除將隨時向鈞院陳報
      美國ＩＴＡ委員會之決定外，並請鈞院函詢我國外交部及經濟部，命其查報我
      國駐ＷＴＯ代表團之出席及討論發言情形，供鈞院審酌。
    15.另美國政府已於今年三月五日正式向世界關務組織（ＷＣＯ）聲請對本案產品
      之稅則分類進行解釋，ＷＣＯ並已將該議題列入今年五月六日至十九日即將召
      開之第三十三屆Harmonized System Committee會議議程中，預計ＷＣＯ最快
      將於今年五月間作成裁決，屆時原告將向鈞院陳報該裁決。我國雖非ＷＣＯ會
      員國，但我國際採行ＨＳ多年，所有進口貨物之稅則均依照HS Code核定，而
      ＷＣＯ係掌管HS Code解釋適用之最高權威機構，故我國根據HS Code對特定產
      品所為之稅則分類，自不應與ＷＣＯ所為之稅則分類相牴觸，此一法理由最高
      行政法院歷年判決一再支持ＷＣＯ稅則分類見解之立場甚明。懇請鈞院暫停本
      案之審理及判決，俟ＷＣＯ作成裁決後，再行審理及判決，以免發生判決結果
      與ＷＣＯ解釋相牴觸之情況。
    16.被告於鈞院九十二年簡字第五五八及五六五號兩件類似爭議案件九十三年四月
      十四日言詞辯論庭中，當庭承認美國商業部已就此事正式循外交管道向我國駐
      美代表處提出交涉，我國駐美代表處亦已向外交部、經濟部國貿局及財政部轉
      達美國政府嚴重關切，對於我國政府將本案產品歸入第八五三六節稅則涉嫌違
      反ＩＴＡ一事，財政部並已命被告就此事提出資料加以說明云云，除證實原告
      前述一所陳報之事實外，更證明本案絕非單純之關稅救濟案件而是我國已經違
      反以ＷＴＯ會員身分所簽署之ＩＴＡ，以及我國海關亦已違背HS Code分類準
      則及註解而將本案產品作成迥異於ＷＣＯ及世界各國海關一致性見解之分類。
    17.鈞院九十二年簡字第五五八及五六五號案件承審法官於充份理解本件爭議之影
      響層面後，已諭示該兩案件候核辦，以待ＷＣＯ對本案產品稅則之裁決，避免
      因資訊錯誤而作成與國際間一致性見解歧異之判決，致有導致國際貿易糾紛與
      制裁之可能。為使鈞院對本案主要稅則爭議能有完全充份之資訊，並免在國際
      間引發我國法院受海關主導之錯誤印象，祈請鈞院在前述ＷＣＯ對本案產品稅
      則作成裁決前，暫停審理本案。
    18.本案產品於九十年九月二十八日申報進口當時及進口以後，被告從未要求原告
      提供任何型錄，故被告所辯「根據原告匿不提出之原廠型錄即中文版『電路保
      護產品手冊』」「嗣又提供事後變造之不實型錄」等語，即與事實不符。事實
      上，被告乃根據其於本案產品進口之前由第三人所提供之中文版「電路保護產
      品手冊」作成原處分，故被告以原告進口當時匿不提出原廠中文版型錄「電路
      保護產品手冊」為由，指摘原告有海關緝私條例第三十七條第一項虛報貨名逃
      漏關稅之故意或過失，顯有錯誤。本案無論是前述中文版「電路保護產品手冊
      」或原告其他中英文版型錄，均為原告或原告母公司美商泰科電子股份有限公
      司（Tyco Electronics Corporation）所制作，原告即被告所稱之原廠，原告
      及原告母公司對本案產品之功能及正確名稱知之甚詳，其所制作之型錄均屬原
      廠型錄，豈有被告所稱「嗣又提供事後變造之不實型錄」可言？被告誣指原告
      變造不實型錄，據以指摘原告有海關緝私條例第三十七條第一項虛報貨名逃漏
      關稅之故意或過失，顯有錯誤。在八十八年十一月十日首件類似爭議案件發生
      前，原告至少自西元一九九四年起，即陸續取得UL、TUV、CSA證明本案產品為
      正溫度係數熱敏電阻（PTC Thermistor）之認證書，並於西元一九九八年十月
      版英文型錄「Circuit Protection Databook: PolySwitch Resettable Fuses
      and SiBar Thyristor Surge Protectors（October 1998）」第二十八頁記載
      本案PolySwitch元件業經UL、CSA、TUV認證屬熱敏電阻（Thermistor），足證
      原告自始及確認本案產品屬熱敏電阻，非如被告所言係虛報貨名及事後變造不
      實型錄，故被告依海關緝私條例第三十七條第一項及第四十四條論罰，即非適
      法。
    19.財政部頒布法令指示各海關應先報奉關稅總局轉報財政部核准，方許變更行之
      多年歸列之稅則，其意旨在於維持法律之安定，並保障進口人對於海關行之多
      年歸列稅則之信賴。上訴人多年以來，即按第八五三三節之稅則及貨名，向我
      國海關申報進口本案貨物，其間海關多次派員就進口貨物進行Ｃ３實物查驗核
      放程序，毫無異議。足徵本案貨物應按第八五三三節之稅則及貨名申報進口，
      已成海關行之多年之慣例，並無疑義。原告申報進口本案貨物，從未施用任何
      詐欺、脅迫等不法手段，亦從未提出任何偽造文件。本案貨物所以多年以來均
      按第八五三三稅則進口，實乃海關依法審核並進行Ｃ３實物查驗後之認定結果
      。原告對行之多年之申報貨名及稅則，自有合理及正當之信賴。被告謂原告之
      信賴不應保護云云，顯係空言誣指，不足採信。行政行為應以誠實信用之方法
      為之，並應保護人民正當合理之信賴，行政程序法第八條規定甚詳。被告恣意
      毀棄行之多年之慣例，違反財政部頒佈之明文規定，驟然變更稅則，並憑違法
      變更之稅則，向前迴溯，無視於「視為核定」之行為時關稅法第五條之一第一
　　　項規定，擅自推翻早已定案之申報案件，重新開徵關稅，並一再以書面及言詞
      恫嚇人民將另案裁罰。核其所為，顯然悖於誠實及信用，違反行政程序法，毫
      不可採。依據財政部函令所示，凡變更行之多年之稅則，即應先層報中央主管
      機關財政部核定，不容下級行政機關擅自越權決定，此乃依法行政之法理，亦
      為確保上下隸屬所必須踐行之程序。矧財政部前開函令並未授予海關此項決定
      權限，此觀該函令自明。被告未依財政部函令報部核准，擅自變更本案產品行
      之多年之稅則，核已違反變更行之多年稅則所須踐行之程序，其根據違法變更
      之稅則作成原處分，自屬違法。
    20.原告並未虛報貨名，且被告違背財政部函令變更本案產品行之多年之稅則，被
      告於本案產品之稅則依行為時關稅法第五條之一第一項於貨物放行逾六個月視
      為核定後，以違法變更之稅則論原告虛報貨名，自非適法。
    被告否認本案產品依據ＨＳ及其分類準則與中文註解應歸列第八五三三節稅則
      部分：
      經查關稅總局稅則處核定全名為「POLYSWITCH OVERCURRENT CIRCUIT
      PROTECTOR:RESETTABLE FUSE MADER:RAYCHEM SRP 175S」，關稅總局稅則處所
      認定之貨品與本案系爭貨品型號RXE 017-2完全不同，故該稅則解釋於本案產
      品本無適用餘地；再就時間順序而言，關稅總局稅則處於本案發生後一年六個
      多月之九十二年四月七日始作出此一內部解釋，法律上豈容以作成在後之行政
      解釋溯及既往適用於進口在先之貨物？又前述關稅總局稅則處之解釋客體與本
      案產品不同，故該解釋對鈞院並無拘束力。原處分既稱本案產品貨名為「自復
      保險絲」，被告乃以「保險絲」（即ＨＳ所稱之「熔絲」）名稱核定本案產品
      稅則，被告事後予以否認，所辯顯與事實不符。原告於八十八年首件類似爭議
      案件所提供之中英文型錄均為原廠型錄，並無進口商變造原廠型錄之情事；被
      告在本案產品進口當時及進口之後，並未要求原告提出任何型錄，亦未將本案
      產品送請鑑定，即以逕自推論之臆測方式作成原處分，違反海關課稅所應遵守
      之證據法則。
    被告否認本案產品為熱敏電阻而非保險絲部份：
      本案產品業經工研院電子工業研究所、國立成功大學電機系、經濟部工業局、
      國防部中山科學研究院鑑定為自復保險絲云云，惟查前開四份文書，除工研院
      電子工業研究所之文書屬鑑定報告（該報告業經原告提出該所最新鑑定報告予
      以推翻）外，其於三份文件並未對Polyswitch產品進行任何鑑定，此由該等文
      書並未記載任何鑑定方法、過程、結果，根本不足以稱作鑑定報告，充其量僅
      係該等機關就被告所提供之中文型錄作書面審查而已，毫無參考價值。被告謊
      稱其為鑑定報告，並據以否定原告所提十餘份鑑定報告（包括財政部核定之權
      威鑑定機構工研院及成功大學），顯有誤導法院之嫌。按各國海關乃根據貨物
      本身之屬性及功能加以分類，不受申請人所提各種參考文獻之限制，此乃各國
      海關核定稅則之通行法則，被告違反各國海關核定稅則之經驗法則。而白熾燈
      、電阻加熱器及二極體均未能在電路中提供指定之電阻，本質上即非電子學所
      稱之電阻，被告誆稱其為非線性電阻，顯屬錯誤，故其所辯核不足採信。
    查美國政府已正式向世界關務組織（ＷＣＯ）申請就本案產品之稅則分類進行
      解釋，並將於ＩＴＡ會議提案討論我國違反該協定，被告對此並已予證實。
    查UL在我國設有台灣分公司（即「香港商優利安全測驗有限公司」），另一國
      際認證機構TUV亦設有台灣分公司（即「德國萊因技術監護顧問股份有限公司
      」），被告可輕易向該兩公司台灣分公司查證對本案產品所為之認證結果、檢
      驗方式、及認證所憑之「安規標準」為何。被告非但違背行政程序法第九條課
      與行政機關應於當事人有利及不利之情形一律注意之義務，怠於為前述查證，
      且以原告所舉包括該兩公司在內之國際權威認證機構並非財政部核定之權威鑑
      定機構此一毫無關聯之理由，辯稱該等機構所為「安規標準」之認證無從查證
      ，其隱匿事實、企圖矇蔽法院之做法，昭然若揭。請鈞院逕向該UL、TIV台灣
      分公司函查原告所提該兩公司對本案產品所為之認證書及所憑據之安規標準是
      否為真正。
    本案產品應歸列第八五三三節電阻器類：
      (1)HS Code第八五三三節「電阻器（包括變阻器及電位計）」之註解「（Ａ）
        電阻器 （抵抗體）。係導體，其功能為在電路中提供指定之電阻 （例如限
        制電之流動量）。其尺寸及形狀以及所用之材料差別甚大。．．．本節包括
        ：（５）非線性電阻器：因溫度而定（熱阻器）之非線性電阻器，具有正或
        負的溫度係數：：。」。
      (2)根據前述第八五三三節之註解，HS Code對「電阻器」及「熱敏電阻」之定
        義：
        電阻器：可在電路中提供指定之電阻值之電子元件，不論其尺寸、形狀及
          材料為何，均屬電阻器。被告稱「萬物均有電阻，桌子亦有電阻」云云，
          顯然忽略「電子元件」之定義，其論述與本案無關。
        熱敏電阻：
          (甲)特性：電阻器下非線性電阻器之一種，具有電阻值隨溫度升高而呈現非
            線性增加（即「正溫度係數熱敏電阻」或「PTC Thermistor」）或減少
            （即「負溫度係數熱敏電阻」或「NTC Thermistor」）之電學特性。
          (乙)應用範圍（或功能）：過電流保護、溫度偵測、溫度控制或恆溫發熱體
            。
    本案產品不應歸入第八五三六、四○目「其他電路保護器具」：
      (1)HS Code對第八五三六、四○目「其他電路保護器具」之定義「供防止電路
        過載用之其他裝置（例如當電流超過某一量值時即自動切斷電路之電磁裝置
        ）」。
      (2)根據前述第八五三六節之註解，HS Code對「其他電路保護器具」之定義：
        依「例示」之法理，必具備「中斷電路」及「電磁裝置」兩特性而有保護電
        路功能者，始屬第八五三六、四○目所稱之「其他電路保護器具」。
      (3)本案產品乃利用電阻值之提高而抑制電流，並無「中斷電路」之特性，亦非
        「電磁裝置」。
      (4)依照前述準則一，本案產品既無「其他電路保護器具」所要求「中斷電路」
        及「電磁裝置」兩項特性，自無從歸列第八五三六、四○目「其他電路保護
        器具」該稅則。
　(二)被告主張之理由：
    1.按「報運貨物進口而有左列情事之一者，得視情節輕重，處以所漏進口稅額二
      倍至五倍之罰鍰，或沒入或併沒入其貨物：一、虛報所運貨物之名稱、數量或
      重量。」「有違反本條例情事者，除依本條例有關規定處罰外，仍應追徵其所
      漏或沖退之稅款。」分別為海關緝私條例第三十七條第一項及第四十四條前段
      所明定。
    2.查系爭貨物原申報貨名為「Variable Resistor」（可變電阻），惟根據原告
      匿不提出之原廠型錄即中文版「電路保護產品手冊」內容所載，其正確貨名應
      為電路保護用之Polyswitch Resettable Fuse（自復保險絲），係利用聚合樹
      脂（Polymer）之正溫度係數（Positive Temperature Coefficient）特性所
      研製成，泛用於各種電子產品設備，單純作為短路及過載電流之電路保護器（
      Circuit Protector），非為在電路中提供電阻之電阻器，亦非用於感測或控
      制溫度之熱敏電阻。原告明知系爭貨物為原廠型錄所載之自復保險絲，卻申報
      為產品名稱、功能及用途全不相干之可變電阻，嗣又續提供事後變造之不實型
      錄以彌縫卸責，欺瞞海關，原告虛報進口貨物名稱、逃漏進口稅款之行為，顯
      有故意或縱非故意屬實，亦難謂無過失，依司法院釋字第二七五號及第五二一
      號解釋意旨，自不能解免其應負之行政罰責。被告依據海關緝私條例第三十七
      條第一項規定，處原告所漏進口稅額二倍之罰鍰，並依同條例第四十四條規定
      ，追徵所漏進口稅款，核屬適當。查財政部及關稅總局曾分別頒布七十五年四
      月十九日台財關字第七五○五三三八號函、七十七年三月二十三日台財關字第
      七七○○二七三○六號函及九十一年三月八日台財關字第○九一○五五○一五
      二號函，核示海關發現進口貨物行之多年之稅則號別不適當，擬變更時須先報
      部核定，係兼顧進口人權益及「信賴保護原則」，其適用對象為純屬貨品稅則
      號別變更且影響進口人權益之案件，並不包括虛報貨名，逃漏稅款之案件。又
      所稱「信賴保護原則」並非指所有人民對政府行為之信賴皆得受到保護，應僅
      有當人民所信賴者確屬「正當」之信賴，方可主張保護。當進口人以詐欺、脅
      迫或賄賂方法或對重要事項提供不正確資料或為不完全陳述，致使海關依此作
      成行政處分者，或明知該行政處分違法或因重大過失而不知者，核非屬所謂「
      正當信賴」，類此進口人之信賴不值得保護，此揆諸行政程序法第一百十九條
      規定。原告虛報進口貨物名稱在先，提供不實之型錄資料於後，自無上開財政
      部函示規定及信賴保護原則之適用，原告所稱顯非事實，不足採信。原告於八
      十八年十一月十日之類似虛報情事發生前所進口相同貨物申報貨名為電阻器，
      以及其後進口此類貨物申報貨名為電阻器、可變電阻、熱敏電阻等之案件，均
      涉及虛報貨物名稱，逃漏進口稅款，被告業已陸續調閱涉案報單，依據海關緝
      私條例第三十七條及第四十四條等規定，依法論處中。
    3.按行為時關稅法第五條之一第一項規定，先放後核之進口貨物，如有應退應補
      稅款者，應於貨物放行後六個月內，通知納稅義務人，逾期視為業經核定。該
      條只適用於未涉及虛報漏稅情事之一般正常申報進口案件，倘報運貨物進口有
      虛報所運貨物之名稱、數量．．．，而發生逃漏進口稅款情事時，依行為時關
      稅法第五十六條規定：「進口貨物如有私運或其他違法漏稅情事，依海關緝私
      條例及其他有關法律之規定處理。」自應依海關緝私條例規定辦理。另關於違
      法虛報漏稅案件，海關緝私條例第四十四條明定：「有違反本條例情事者，除
      依本條例有關規定處罰外，仍應追徵其所漏或沖退之稅款。但自其情事發生已
      滿五年者，不得再為追徵或處罰。」，進口貨物縱屬先放後核，惟未逾五年，
      如經查獲有虛報貨物名稱等違法漏稅情事者，仍應依據海關緝私條例第三十七
      條第一項及第四十四條規定處罰及追徵。本案既涉有虛報貨名違法漏稅情事，
      核屬違反海關緝私條例之案件，依法自該虛報情事發生後五年內，均得再為追
      徵或處罰，從而，被告依海關緝私條例相關規定論處，並核發處分書，洵無違
      誤。
    4.(1)查「關稅依海關進口稅則，由海關從價或從量徵收。」為關稅法第三條第一
        項前段所明定，我國海關自七十八年起對進口貨品之稅則分類即採行「世界
        關務組織」（ＷＣＯ，關稅合作理事會前身）編訂之「商品名稱及編號調和
        制度」（The Harmonized Commodity Description and Coding System），
        中文名稱定為「國際商品統一分類制度」，舉凡進口貨物之稅則分類悉依據
        解釋準則、類、章註及相關註解之規定辦理。按海關進口稅則解釋準則（以
        下簡稱準則）規定：「海關進口稅則貨品之分類應依下列原則辦理：（準則
        ）一、．．．其分類之核定，應依照稅則號別所列之名稱及有關類或章註為
        之，．．．」，「依照稅則號別所列之名稱」乃核定稅則分類之優先適用規
        則。次查系爭貨物所牽涉之貨名計有電阻器、可變電阻器、熱敏電阻及自復
        保險絲等，倘為前三項之貨品則可歸類稅則第八五三三節，如為後者則適用
        稅則第八五三六節。依「國際商品統一分類制度註解」（以下簡稱ＨＳ註解
        ）中文版對於稅則第八五三三節「電阻器（包括變阻器及電位計）」及第八
        五三六節「電路開關、保護電路或連接電路用之電氣用具（例如：開關、繼
        電器、熔絲、突波遏止器、插頭、插座、燈頭、接線盒），其電壓未超過一
        、○○○伏特者。」中有關上揭貨物之詮釋為：
        電阻器（Resistor）：係導體，其功能為在電路中提供指定之電阻，其所
          用之材料可以金屬（條型或線狀，常捲於線軸上）或以桿狀炭素或碳化矽
          、金屬或金屬氧化物薄膜製成。此類電阻器歸列稅則第八五三三．一○至
          八五三三．二九目。
        可變電阻器（Variable Resistor）：附有滑動接觸或有其他裝置以便隨
          意改變電路中之電阻值，包括滑線可變電阻器、水力變阻器及自動變阻器
          等。是類可變電阻器歸列稅則第八五三三．三一至八五三三．四○目。
        熱阻器（Thermistor）：因溫度而定之非線性電阻器，具有負或正的溫度
          係數（通常裝在玻璃管內），歸列稅則第八五三三．四○．○○號。
        電路保護用之熔斷式熔絲及各種斷路器分別歸屬稅則第八五三六．一○及
          八五三六．二○專目。熔絲、斷路器以外之其他電路保護器（Other
          Apparatus for Protecting Electrical Circuits）屬「供防止電路過載
          用之其他裝置」，歸列稅則第八五三六．三○．○○號。依照歷年來財政
          部關稅總局稅則處（下稱稅則處）所核定之此類貨品有：（ａ）由二極體
          及電阻器構成之Safety Barrier，為一保護電路之介面安全器具、（ｂ）
          Protection Circuit Board（電池組用之電路保護板）、（ｃ）Motor
          Protector（馬達過溫過電流保護元件）、（ｄ）Thermal Protector（繞
          組過熱保護器）、（ｅ）Thermal Cut Off（過溫保護器）及（ｆ）Polys
          witch Resettable Fuse（自復保險絲，即系爭貨物）．．．等電氣產品
          。上述貨物均為用於電路中，防止電流過載，適時中斷或降低電流通過，
          以保護電路免於燒壞之電路保護器具。
      (2)根據上開「電路保護產品手冊」（按，該手冊係國立成功大學電機工程系（
        下簡稱成大電機系）所提供）內容，已明白標示系爭貨物之名稱為短路及過
        載電流之保護器─「自復保險絲」，為泛用於各種電子產品設備，充作短路
        及過載電流之電路保護器（Overcurrent Circuit Protector），自應核列
        稅則第八五三六．三○．○○號項下；來貨並非原告所申報之可變電阻或熱
        敏電阻，當無稅則第八五三三節之適用。亦非原告所稱表面上可同時歸列於
        稅則第八五三三節電阻器及八五三六節電路保護器時，應依準則三（甲）規
        定而優先歸入稅則第八五三三節下；蓋依準則一、後段另規定：「此等稅則
        號別或註內未另行規定者，依照後列各準則規定辦理。」顯見準則一至六之
        分類規則在適用上有其優先順序，準則一之規定不適用時，始得依照後列各
        準則規定辦理分類，不得在分類時同時適用準則一及準則三（甲）規定。系
        爭貨物自復保險絲屬電路保護器一種，稅則第八五三六．三○．○○號已明
        列「其他電路保護器具」，自應優先適用準則一「依照稅則號別所列之名稱
        」而歸入上述稅則號別項下，原告一再誤引準則三（甲）作為判定系爭貨物
        稅則分類之最主要依據，顯然不瞭解海關進口稅則之分類架構與編列原則，
        其分類見解顯屬誤謬。
      (3)系爭貨物具有可自動回復、重複使用之特性，此與稅則第八五三六．一○目
        之熱熔斷式保險絲即熔絲之原理特性並不相同（按，熱熔斷式熔絲依ＨＳ註
        解之解釋為：「通常係以裝有（或可裝入）保險絲之裝置組成。插入電路中
        後，如電流危險地增加，熔絲即熔化而將電流切斷。」）稅則處根據原告「
        電路保護產品手冊」及成大電機系之鑑定結果，認定系爭貨物自復保險絲為
        過載電流之電路保護器，而核釋歸入稅則第八五三六．三○．○○號項下，
        核與被告之認定完全一致，有被告八十九年二月二十五日（八九）北關字○
        ○四號進口稅則疑問及解答函附卷可按。原告一再誣指被告將系爭貨物判定
        為稅則第八五三六．一○目之熔斷式熔絲，嚴重扭曲事實，誤解ＨＳ註解之
        詮釋，殊不足採。
      (4)查行為時關稅法第七條規定：「報關時應填送貨物進口報單，並檢附提貨單
        、發票、裝箱單及其他進口必須具備之有關文件。」及同法施行細則第六條
        第二款規定：「本法第七條所稱其他進口必須具備之文件，指左列各款文件
        ．．．二、驗估所需之型錄、說明書、仿單或圖樣．．．」，海關為審核進
        口貨物價格及核定正確稅則需要，往往要求進口人提供進口貨物之原廠型錄
        或說明書以為驗估分類之依據，根據稅則處葉處長雅極所著「關稅驗估理論
        與實務」第一一一頁所述：「型錄（Catalogue）是登錄貨品之外型及名稱
        、廠牌、型號、能量及性能、特徵之商業文件，俾閱讀者正確認識貨品．．
        ．在商業銷售及海關查驗上均甚為重要。原廠型錄其製作之動機純良，絕對
        可信，海關所需注意的是變造之型錄。變造之型錄出之於中間商人之手，或
        為供應商或為進口商，其目的不外欺騙買者或海關，．．．」，按一般進口
        商通常均能配合海關之要求，於貨物通關時檢附型錄供參，海關對是類案件
        即於驗憑型錄內容核定進口貨物價格及稅則後徵稅放行，惟當進口人因故無
        法提供型錄，以致海關無法就進口貨物名稱、功能、用途為判定時，海關始
        考慮取樣委請財政部核定之權威鑑定機構鑑定。否則，不問有無型錄悉數逐
        案送請鑑定，將費時耗力，又延誤通關，徒增民怨，實無必要，此乃上開法
        條明定型錄、說明書為「報關時應檢附之其他進口必須具備之有關文件」之
        意旨所在；進口貨物之原廠型錄，係海關作為驗估分類之首要依據，原告稱
        仍應參考各種可得之證據資料，甚且越俎代庖，取而代之，顯然曲解法令。
        經查原告於八十八年之虛報案件進口查驗當時並未檢具型錄─即中文版「電
        路保護產品手冊」供參，而係事後補送另行製作之中、英文「型錄」，其印
        刷較粗糙，單頁且內容不全，稱來貨為「可變電阻器」，該「型錄」疑似變
        造，被告乃檢送貨樣委請成大電機系鑑定結果，正確貨名應為電路保護器自
        復保險絲，並提供原告隱匿之原始中文「電路保護產品手冊」參核，被告始
        據以判定原告有虛報貨物名稱，逃漏進口稅情事，依法論處在案。
    5.(1)根據原告原廠中、英、日文型錄所載，系爭貨物為「Polyswitch自復保險絲
        」─依被告取得之中文「電路保護產品手冊」第一頁說明：「以前電子設備
        使用傳統保險絲作過電流保護，但僅能保護一次，燒斷了便需要更換，且常
        會因為開機或插拔等動作所產生的surge current（突波電流）導致保險絲
        不正常燒燬。瑞侃公司位於美國加州矽谷園區所研發出的產品〝polyswitch
        〞自復過電流保險絲能讓您重複使用而無須更換，．．．」「polyswitch元
        件主要是由特殊處理過的聚合樹脂（Polymer）及導體（Conductive）組成
        ，在正常操作下，Polymer緊密的將導體束縛在結晶狀的結構內，構成一個
        低阻抗的鏈鍵（此時電流可導通）。因為阻抗相當低，所以線路上流經Pol
        yswitch元件的電流所產生的熱能小，且不會改變聚合樹脂的晶狀結構，然
        而，當異常電流（指突波高電流）發生時，導體上所產生的熱便會將聚合樹
        脂由結晶變成膠狀，在此狀態下，被束縛在聚合樹脂上的導體便會分離（即
        因聚脂過熱膨脹而斷裂），導致阻抗迅速提高而限制了異常的電流流過
        Polyswitch元組件（令電路形同開路狀態，而得以防護設備免於損壞）。當
        異常原因消除後，導體鍊鍵又重新建立，恢復成低阻抗。」證諸來貨，確為
        電路保護之自復保險絲。被告為慎重計，曾委請海關駐美、日代表代為查核
        蒐集原文「Polyswitch Resettable Fuse型錄」及日文「過電流過熱保護素
        子產品目錄」，其所載之貨名亦為「Resettable Fuse」。原告稱來貨為熱
        敏電阻，顯非事實。
      (2)系爭貨物經工研院電子工業研究所、國立成功大學電機系、經濟部工業局、
        國防部中山科學研究院鑑定結果，為短路及過載電流之電路保護器自復保險
        絲─查相同貨物Polyswitch自復保險絲MiniSMDC100-02及SRP 175S兩型，於
        八十八年十一月二十五日經成大電機系鑑定為短路及過載電流保護器之自復
        保險絲；另不同規格之ＳＲＰ二○○、ＳＲＰ一七五兩型，於八十四年九月
        十一日經工研院電子工業研究所鑑定為「．．．確定其具有正溫度係數特性
        。但其電阻值極微小，可確定難以在電路上當電阻使用。．．．依實驗判定
        其為過電流保護元件或保護器，而非電阻元件。」經濟部工業局亦於九十一
        年七月十五日工電字第○九一○○二二四六二○號函稱：「．．．其主要功
        能係將阻抗提高以限制電路中因短路或突波電壓所造成的異常電流，而達到
        保護電子裝置等產品免於損壞之目的．．．」；國防部中山科學研究院九十
        一年八月七日（九一）蓮茹字一○一○二號函指：「經查閱函內所附電子零
        件貨樣及其英、中文原廠型錄影本，該類零件其功能、用途，宜歸類為電路
        保護器之自復式保險絲類。」上述各鑑定報告書，其鑑定結果均與上開中、
        英、日文型錄所載名稱及內容完全相符。而原告所舉之數份「鑑定報告」資
        料，係事後自行檢取貨樣及事後變更製作不實之「Polyswitch產品手冊」（
        標有熱敏式可變電阻名稱），未經由被告逕自送請工研院電子工業研究所、
        嚴慶齡工業發展基金會、國立台灣科技大學等機構鑑定，有誤導鑑定機構作
        成錯誤之判定，其鑑定結果不具公正性及正確性。且該數份測試、檢驗報告
        內容有相互抄襲，前後矛盾之處，譬如該工研院電子工業研究所檢驗報告稱
        系爭貨物可測量溫度，惟遍查前開型錄所載內容並無溫度控制或量測之功能
        。至於嚴慶齡工業發展基金會之檢測報告書與國立台灣科技大學之檢測與分
        析報告，竟一致述稱「Pol switch可應用於過熱／過載保護、溫度測量、溫
        度警報、溫度控制，異於可用於過熱／過載保護的電路保護器。．．．該具
        熱敏電阻特性之Polyswitch元件應屬於一種可變電阻器，且其特性及應用領
        域與電路保護器有別，兩者相較，不宜歸入電路保護器類別。」幾乎一字不
        差，其有相互抄襲行為。況該兩報告既稱「可應用於過熱／過載之保護」，
        卻又謂「其特性及應用領域與電路保護器有別」，顯有前後矛盾之處。而財
        團法人台灣電子檢驗中心之測試報告，僅說明系爭貨物具有熱敏電阻正溫度
        係數之基本特性，對於貨品名稱並未作明確界分。上述報告將具有正溫度係
        數（Positive Temperature Coefficient）電阻特性之自復保險絲誤判為「
        正溫度係數熱敏電阻」，若依此錯誤邏輯，設以稅則歸列第八五四一節之電
        子元件─二極體（Diode）而言，其電路作用為：當加一順向偏壓時，其阻
        抗極低，電路便導通；惟當施予逆向偏壓時，阻抗變成無限大，形成開路狀
        態，具有非線性電阻之特性，豈可不顧其於電路上之真正整流作用，率爾認
        定其亦為「非線性電阻器」而歸列稅則第八五三三節？此等似是而非之判定
        ，完全違反電子學基本原理，核無公信力。另查原告所稱國外「認證機構」
        ，並非財政部核定之鑑定機構，其所為之「認證」是否屬實，無從查證，且
        該「認證」多採原告片面說辭，尚難據信。
      (3)原告引據美、日、韓、法及歐盟海關函文，稱系爭貨物應歸類稅則第八五三
        三節「電阻器」範疇乙節，查是類解釋函，均係原告海外公司於八十八年虛
        報案件發生後，以「可變電阻（Polyswitch）」、「Resistor（Thermistor
        ）」或「Polymeric PTC（Posistive Temperature Coefficient）
        Thermistor Devices」等產品名稱向上述國家海關申請稅則歸列，非以型錄
        所載之名稱「Polysw tch Resettable Fuse」申請解釋，其所作成之釋文本
        屬錯誤，亦不得拘束我國海關之認定。且查日、韓海關核列之稅則為第八五
        三三．四○目，歐盟、法國海關核列稅則第八五三三．二一目，美國海關則
        核列稅則第八五三三．二九目，有不一致情形。系爭貨物依原廠型錄所載，
        係利用正溫度係數之物理特性（即電流或溫度增高，電阻隨之增加），所製
        成泛用於各種電子產品設備中作為短路及過載電流之「電路保護器」（
        Circuit Protection Devices），非用於感測、控制溫度之熱敏電阻，自應
        歸入稅則第八五三六節下第八五三六．三○．○○號「電路保護器具」項下
        。上述國家海關之釋文將其歸入稅則第八五三三節無電路保護功能之「電阻
        器」範圍，顯已違反貨品稅則分類之相關規定，不足採據。
      (4)電子業界自始將系爭貨物自復保險絲、熱敏電阻及可變電阻界定為不相同之
        電子元件─原告美國原廠瑞侃公司（泰科公司前身）自西元一九八○年代即
        利用此聚合樹脂（Pol mer）之正溫度係數特性研發過載電流之電路保護器
        ，並使用Polyswitch為商標，因其可重複使用，故名為Resettable Fuse，
        行銷全球。目前此類以Polymer材料為主之PTC自復保險絲（電子業者又有稱
        為Resettable PTC Fuse）除原告有產製外，尚有Bourns公司及Littelfuse
        公司等保險絲專業製造商，惟該兩公司均未認為其所生產之PTC自復保險絲
        即為PTC熱敏電阻，此證諸台灣柏恩氏（Bourns）電子公司於進口報單第Ｃ
        Ａ／九○／五七○／九一八七九號正確申報貨名「Resettable Overcurrent
        Protectors: Multi Fuse」及正確稅則第八五三六．三○．○○號甚明。復
        查電子業界亦自始將自復保險絲、熱敏電阻及可變電阻界定為原理、功能、
        用途不相同之電子元件；美國MBO電子零件雜誌於介紹全球各廠牌保險絲之
        專文中，指出電路保護用之保險絲種類涵蓋Resettable PTC Fuse。原告僅
        因系爭貨物具有正溫度係數之物理特性，即誆稱系爭貨物為「高分子正溫度
        係數熱敏電阻」（PPTC Thermistor），且一再辯稱系爭自復保險絲乃為商
        業促銷用之「廣告名詞」，其真正「學名」應為熱敏電阻，殊有未洽；按電
        氣產品係應用各種電學理論所製成，概依其特殊用途加以命名，不似化學產
        品有「學名」、「俗名」之分（譬如HCL學名為「氯化氫」，俗稱「鹽酸」
        ）。復據電子網站有關Resettable Fuse之定義（下載於九十一年十月二十
        九日）係為：「傳統的主機板上有供鍵盤及USB埠使用的保險絲以防止過電
        流或短路。這些保險絲是焊接在主機板上，當保險絲損壞時（作為保護主機
        板之用），使用者無法進行更換，而主機板也將無法使用。藉由可重新設定
        的保險絲，主機板可以在保險絲保護的情況下回復到正常的運作。」，參據
        陳慧芬譯自國外「Polyswitch在USB過電流保護上的應用」一文，系爭貨物
        顯然與熱敏電阻或可變電阻為全不相同之電子元件。原告使用「Polyswitch
        」之商標，即意謂系爭貨物係以聚合樹脂（Polymer）材料製成之具有開關
        （Switch）特性（正常電流通過時為ON，異常突波電流時則OFF）之電路保
        護器。原告捨真正名稱「自復保險絲」不用，改謂「學名」為「高分子正溫
        度係數熱敏電阻」，有違上述事實，不足採信。
      (5)依電學理論，系爭貨物與熱敏電阻無論其材料、作動原理及應用範圍，兩者
        核屬不同之電子元件─依據前開成大電機系鑑定書所述，熱敏電阻較諸系爭
        過電流保護器之Plyswitch自復保險絲，兩者不唯於材料構成上根本不同，
        其作動原理與應用範疇更相迥異。亦即前者係由陶瓷半導體氧化物燒結而成
        ，而後者則係以特殊處理過之高分子聚合樹脂為基礎摻雜導體所製成之聚脂
        體元件。前者乃基於遷移金屬元素於週溫變化時因其中不同原子價離子相互
        於結晶格子點間移動而致電阻變化，然後者卻係當過載發生急遽增加之異常
        電流時，因生熱溫度瞬間上升令高分子聚合樹脂過熱膨脹，由結晶狀轉變成
        膠狀狀態，導致束縛於其上之導體鍊鍵斷裂分離，繼而迅速大幅提高阻抗，
        形同開路狀態。熱阻器泛用於精度要求不高之溫度量測或控制，而系爭貨物
        則泛用於電池組、通訊系統、音響器材、電源供應器與電腦及其週邊等多種
        電子產品設備中，充作短路及過載電流電路保護器之自復保險絲。兩者確分
        屬不同之電子元件。至於原告所舉經濟部技術處出版之報告，經查係經濟部
        委託財團法人工業技術研究院所製作之「電阻器產業現況與趨勢專題調查」
        ，其撰寫人與「新通訊」雜誌二○○一年九月號「台灣PPTC產業發展概況」
        之著作人均為林志勳；該兩篇介紹性文章均係引用原告提供之資料，將系爭
        貨物歸為PPTC熱敏電阻，純屬個人見解之私文書，並無參考價值。此兩篇文
        章論述之觀點，業由經濟部工業局及國防部中山科學研究院出具之公函加以
        推翻。
      (6)系爭貨物既為短路及過載電流之電路保護器，自宜歸列稅則第八五三六節下
        ─按海關進口稅則第八十五章之電機器具及零件，除第八五○五節電磁鐵依
        材質分類外，餘均以其功能特性及用途為主要分類標準，此揆諸原告八十八
        年虛報案件財政部台財訴字第○九○一三五四八二三號訴願決定書所為之內
        容至明。白熾燈、電阻加熱器及二極體均為電學理論上之非線性電阻，然其
        稅則號別仍應依其特定之功能用途予以歸類：照明用之白熾燈歸入第八五三
        九節，烘烤用之電阻加熱器歸入第八五一六節，至整流用之二極體則歸入第
        八五四一節。系爭自復保險絲則係應用正溫度係數電阻之物理原理，所製成
        短路及過載電流之電路保護器，自應歸入第八五三六節。原告強將系爭貨物
        歸列於稅則第八五三三節下，論理顯有不足。
    6.依據ＨＳ註解有關「電路保護器」之詮釋係：「供防止電路過載用之其他裝置
      」，揆其意旨，凡用於電路中，防止電流、電壓過載以保護電路免於燒壞之電
      路保護器具均屬之。次依稅則處提供之資料，世界關務組織及美國海關將有電
      路保護功能之類似貨品如Surge Suppressor（突波遏止器）、Automatic
      Reset Harness Protector（自動回復保護器）、Motor Protection Switch（
      馬達保護開關）．．．等電子元件，均歸入稅則第八五三六．三○目下，再參
      據該處前述歷來是類貨物之分類紀錄，證諸除熔斷式熔絲與斷路器外，舉凡具
      有符合上開註解所述「供防止電路過載用」之各式保護器具，不問其產品名稱
      、構成材料及作動原理（中斷或降低電流通過）為何，率得歸入稅則第八五三
      六．三○目下。系爭自復保險絲，依「電路保護產品手冊」所載，完全符合註
      解之詮釋，自當歸列稅則第八五三六．三○目下。
    7.查我國於八十六年簽署世界貿易組織（ＷＴＯ）新加坡回合部長級會議宣言所
      公布之「資訊科技產品貿易協定」，同意至八十九年分四階段將資料處理機、
      半導體、電子零組件等資訊產品，以及電話機及無線傳真機等通訊產品之關稅
      降為零；另交換機等十五項產品關稅，於九十一年降為零。其中並不包括稅則
      第八五三六節下第八五三六．一○、八五三六．二○及八五三六．三○目之各
      種電路保護器。系爭貨品為電路保護用之自復保險絲具如前述，被告核定為稅
      則第八五三六．三○目下，誠屬妥適，來貨既非屬「資訊科技產品貿易協定」
      附則附表Ａ（Attachment A to Annex）所列之產品清單範圍，顯未違反我國
      於該協定下所作之承諾，從而，自無所稱「有衍生國際貿易糾紛致使我國遭受
      國際經濟制裁之虞」，原告所稱，不足採信。
    8.原告事後所補具不實之中、英文「型錄」計有四種，即「電阻器產品手冊」、
      「Resistor Databook」、「Polyswitch產品手冊」、「Polyswitch Resettab
      le Devices型錄」，其版本之多，前所未見。其貨名一再變更，有「電阻器」
      、「可變電阻器」、「熱敏電阻器」及「自復元件」等。按產品型錄乃係登錄
      貨品名稱、特性、功能及用途，為製造商行銷上最重要之商業文件，亦依法為
      海關驗估之首要依據，誠如上開稅則處葉處長所著「關稅驗估理論與實務」一
      文所述：「型錄就像是一個人的身分證」，豈容假藉各種名義任意更改（例如
      為適用低稅率而變更產品名稱）。原告一再更改型錄名稱及內容，否定其已行
      之多年之原始型錄，不僅違背一般貿易實務及交易習慣，且其為求彌縫卸責之
      行為，實非正當經營廠商所應有之行為。衡諸經驗法則，當以被告所取得原告
      未經更改之原始型錄（包括成大電機系提供之中文「電路保護產品手冊」，以
      及經海關駐日、美代表蒐集之日文「過電流、過熱保護素子製品目錄」及英文
      「Polyswi ch Resettable Fuse型錄」）證據力較強。次查本件遍查原告中、
      日、英文原始型錄所載內容並無系爭貨物為「電阻器」、「可變電阻器」或「
      熱敏電阻」，以及系爭貨物除電路保護外尚有溫度感測、控制或補償之其他功
      能之敘述，蓋進口貨物之性質、功能、使用方法等，其正確之解釋應以製造之
      原廠型錄說明書為準，尚無任何進口人利用各種解釋將其定性為另一貨品之餘
      地；原告不以原廠型錄所載貨物之名稱、功能、用途為依據，卻一再曲解系爭
      貨物為無電路保護功能之電阻器、可變電阻器、或感測、控制溫度之熱敏電阻
      ，說辭前後矛盾，與事實不符。原告於八十八年之虛報案件發生後，為掩飾其
      虛報事實，一再製作不實之中、英文型錄手冊欺瞞海關；原告據該不實之資料
      所取得之證據如各國海關見解、鑑定報告、國外安規機構之認證書等，其不具
      客觀性及正確性。諸如是類事後所提之資料證明，根據經驗法則，要難採信。
    9.具有電阻特性之電子元件不盡然是電阻器：查一般電子元件多少具有微弱之電
      阻，惟其值微乎其微，可予忽略，此等元件尚不得謂為「電阻器」（RESISTOR
      ）或「可變電阻器」（VARIABLE RESISTOR）。所謂「電阻器」，依據ＨＳ註
      解中文版第一二三七頁之詮釋，係為導體，其功能為在電路中提供指定之電阻
      。而「可變電阻器」依上開註解第一二三八頁詮釋，係指附有滑動接觸或有其
      他裝置以便隨意改變電路之電阻值而言。按固態物質（SOLID STATE MATERIAL
      ）依導電難易可以分為導體、半導體及絕緣體。導體內部存有大量之自由電子
      ，如果加電壓於導體兩端會導致電流之產生。惟此電流不可能無限制增加，此
      乃因當電荷流經某一材料時必承受類似機械摩擦力之阻力，此種阻力使電能被
      消耗轉變成熱或光，而反抗電荷流動之阻力稱為該材料之電阻（RESISTANCE）
      ，故即如銅線之導體亦具極微弱之內阻。電阻器因R=V/I（歐姆定律）關係為
      一直線者稱之為線性電阻，若V/I值不是常數則屬非線性電阻，例如白熾燈泡
      、二極體、避雷器等電子元件均有非線性電阻之特性。利用電阻歐姆定律製成
      各種用途之電氣品或電子元件甚多，如白熾燈泡係利用電流通過電阻線產生光
      亮為發光照明用，電阻加熱器則係產生高熱用於加熱食物，二極體則為電路整
      流之用，避雷器則係用非線性電阻之特性所製成將電擊及突波引起之高電壓抑
      制降低之電路保護器（參經濟部統計處編印「經濟部工業產品分類」第一八○
      頁）。惟如將上述貨品以電阻器或非線性電阻器名義申報，則屬虛報貨名。蓋
      因進口稅則第八十五章之電機器具及零件除第八五○五節電磁鐵係依材質分類
      外，餘均以其用途為主要分類標準，上述貨品尚不得歸入第八五三三節之「電
      阻器」（白熾燈炮應歸入第八五三九節，電阻加熱器應歸入第八五一六節，二
      極體應歸入第八五四一節，避雷器則歸入第八五三五或八五三六節）。
    10.系爭貨品依原廠中、英、日文型錄所載，應為電路保護器─自復保險絲：根據
      原告匿不提供之中文「電路保護產品手冊」第一頁所載：「以前電子設備使用
      傳統保險絲作過電流保護，但僅保護一次，燒斷了便需要更換，且常會因為開
      機或插拔等動作所產生的Surge Current（突波電流）導致保險絲不正常燒燬
      。瑞侃公司（按即原告前身）位於美國加州矽谷園區所研發出的"Polyswitch"
      自復過電流保險絲能讓您重複使用而無須更換，．．．」足證系爭貨物係針對
      傳統保險絲無法重複使用之缺點，所設計出過載電流電路保護用之自復保險絲
      。次根據原告之英文型錄內容：「A PolySwitch resettable fuse is a
      polymeric PTC（positive temperature coefficient）device.As a series
      element in a circuit, a PTC device provides overcurrent protection
      by going from a low-resistance state to a high-resistance state in
      response to an overcurrent.」亦載明來貨自復保險絲係應用「正溫度係數
      （PTC）」之物理特性所製成過電流（Overcurrent）之電路保護器，參依ＨＳ
      註解第一二四一頁之解釋：「本節（指第八五三六節）包括供防止電路過載用
      之其他裝置。」系爭來貨核屬稅則第八五三六節「電路開關、保護電路或連接
      電路用之電氣用具」之範疇，非為稅則第八五三三節「電阻器」下之貨品，至
      為明確。原告僅因系爭貨物具有正溫度係數之特性即誆稱其為「熱敏電阻」（
      按：原告於八十八年十一月以前申報貨名為「電阻器」，事後又陸續稱為「可
      變電阻器」、「熱敏電阻」、「自復元件」等數種貨名，貨名一再變更），而
      不問其真正功能用途為電路保護之用，顯係推諉卸責之飾詞，不足採信。上開
      原廠中、英、日文型錄內容並無系爭貨物為「電阻器」、「可變電阻器」或「
      熱敏電阻」，以及系爭貨物除電路保護外尚有溫度感測、控制或補償之其他功
      能之敘述。其事後辯稱來貨為所謂「高分子正溫度係數熱敏電阻」，顯與事實
      不合。
    11.原告舉所謂數家國外認證機構之認證書，稱未制定自復保險絲安全標準乙節，
      查此類機構非屬財政部核定之權威鑑定機構，其所為「安規標準」之認證，無
      從查證，不足採據。
    12.綜上所述，系爭貨物自復保險絲依原廠型錄所述，係設計供各種電子產品設備
      如電腦週邊設備、電池組、通信系統等，純作為短路及過載電流之電路保護之
      用，並經財政部關稅總局稅則處核列為稅則第八五三六．三○．○○號下。原
      告前揭虛報貨名、逃漏進口稅款之行為，至為明確。且相同案件原告八十八年
      十一月十日之虛報案件，業經最高行政法院九十三年度判字第一三九號判決「
      上訴駁回」在案。爰請判決如前答辯狀被告之聲明。
    13.原告八十八年十一月十日首件虛報案件發生時，原告於通關查驗當時從未檢送
      原廠型錄─即中文版「電路保護產品手冊」供參，而係事後補送另行製作之中
      、英文不實「型錄」，其印刷較為粗糙，單頁且內容不全，顯係臨時倉促所為
      ，其非原廠型錄相當明確。因原告不願提供型錄，被告爰檢送貨樣委請國立成
      功大學電機工程系（下稱成大電機系）鑑定結果，正確貨名應為電路保護器自
      復保險絲，該系並提供原告隱匿之中文版原始「電路保護產品手冊」參核，被
      告始據以判定原告有虛報貨物名稱、逃漏進口稅款情事而依法予以論處，該案
      業經最高行政法院九十三年度判字第一三九號判決「上訴駁回」在案。原告於
      上開虛報案件發生後，仍陸續以「電阻器」、「可變電阻器」或「熱敏電組」
      等名義，申報進口各種型號之同樣貨物，其中絕大部分以「Ｃ１」免審免驗方
      式通關進口，本件報單係被告於九十年十月間以電腦控管其通關方式為「Ｃ３
      」應審應驗，嗣經被告查驗後發現不符之案件。又依據被告所取得原廠中、英
      、日文型錄記載之貨名，均為「自復保險絲」（Resettable Fuse），非所謂
      電阻器或熱敏電阻之名稱，且遍查上開原廠型錄內容並無系爭貨物係為「電阻
      器」、「可變電阻器」或「熱敏電阻」，以及系爭貨物除電路保護功能外尚有
      溫度感測、控制或補償等屬熱敏電阻特有功能之任何敘述。原告辯稱系爭貨物
      屬熱敏電阻，僅係所謂國外「安規標準」之認證，此類國外認證機構非屬財政
      部核定之權威鑑定機構，亦無從查證，自不足採據。
    14.查原告八十八年之虛報案件涉有繳驗不實型錄資料，虛報貨名、逃漏稅款情事
      ，已無信賴保護原則及財政部函示應先報部核定規定之適用餘地。復查原告於
      上開虛報案件發生前所進口相同貨物均虛報貨名為電阻器，嗣後仍變更貨名以
      可變電阻器或熱敏電阻等名稱申報進口。該等涉案報單數量極多，自八十七年
      一月至九十年十月即有一千多筆，其中僅有極少數（約佔全數報單百分之一）
      以「Ｃ３」應審應驗方式通關經被告抽驗後核放，該少數經抽驗核放者，乃屬
      各該次報運行為有無違法之問題，要難執為認定本件報運進口貨物亦無虛報之
      行為，參改制前行政法院七十七年十一月十一日七七判一九四五判決甚明。
    15.查本案貨物經被告關員查驗結果，實到貨物名稱應為Polyswitch Resettable
      Fuse，被告依行為時關稅法第五十六條、海關緝私條例第三十七條第一項及第
      四十四條規定處罰及追徵，於法並無不合。
    16.查根據原告原廠中、英、日文型錄規格表所載，系爭自復保險絲型號包括RGE
      、RXE、RUE、RUSB、SMD、MiniSMD、LTP、SRP、LR4、VTP、TR、TS等各式；本
      件型號為RXE017-2，明載於上開規格表內，同屬自復保險絲範圍，自有稅則處
      稅則解釋之適用餘地。又系爭貨物具有可自動回復並重複使用之特性，此與稅
      則第八五三六．一○目之熱斷式熔絲（僅能使用一次）有別，核屬其他電路保
      護器類（此觀諸原告中文型錄名稱為「電路保護產品手冊」自明），稅則處據
      以核釋歸入稅則第八五三六．三○．○○號項下，並無不符。再者，本件貨物
      依上開型錄記載，與SRP175S型同為短路及過載電流之電路保護器─自復保險
      絲至臻明確，自毋再送請鑑定之必要。被告依原告原廠型錄所載名稱、功能及
      用途，以及原告八十八年虛報案成大電機系之鑑定報告，據以認定系爭貨物之
      名稱並核列稅則，認事用法，洵無違誤，非所稱以臆測方式為之。
    17.查成大電機系為財政部核定之權威鑑定機構，其所作之鑑定書向為客觀公正、
      詳實嚴謹；經濟部工業局為掌理全國工業之主管機關，國防部中山科學研究院
      則為國防部所屬之研究機構，該兩單位出具之公函其公正性、正確性不容質疑
      。反而原告所提之所謂「鑑定報告」均係自行檢取貨樣及事後變更製作不實之
      「Polyswitch產品手冊」中文型錄（標有熱敏式可變電阻字樣），未經由被告
      而逕自送請鑑定。該數份測試、檢驗報告內容相互抄襲、前後矛盾。原告引據
      美、日、韓、法及歐盟海關之釋文辯稱系爭貨物屬稅則第八五三三節「電阻器
      」範疇者，乃係原告於八十八年之虛報案件發生後，始由其海外公司以「可變
      電阻」、「熱敏電阻」等名稱向上述國家海關申請稅則歸列，其所作成之釋文
      自屬錯誤。系爭自復保險絲依原告英文型錄所載，係利用正溫度係數（
      Positive Temperature Coefficient）電阻特性所製成短路及過載電流之電路
      保護器，猶如避雷器（Lightening Arrester）亦係利用非線性電阻之特性所
      製成將雷擊及突波引起的高電壓抑制降低之電路保護器（參經濟部統計處編印
      之「經濟部工業產品分類」第一八○頁），均屬電路保護器範圍，尚不得稱之
      為「非線性電阻」或「熱敏電阻」。原告違反電子學基本原理，顯屬誤謬。
    18.查依據國際商品統一分類制度註解（ＨＳ註解）有關稅則第八五三三節「電阻
      器」之詮釋，無論是電阻器、可變電阻器或熱敏電阻，從無是類貨品具有電路
      保護功能用途之任何闡述。系爭自復保險絲依型錄所載既為短路及過載電流之
      電路保護器，自無稅則第八五三三節之適用，揆諸上開註解有關「電路保護器
      具」之詮釋：「供防止電路過載用之其他裝置」，自應歸列稅則第八五三六．
      三○．○○號項下。而電路保護器非屬「資訊科技產品貿易協定」附則附表Ａ
      所列之產品清單範圍，自未違反我國於該協定下所作之承諾。至於所稱國外認
      證機構既非屬財政部核定之權威鑑定機構，其所作之「安規標準」認證書亦非
      行為時關稅法第七條及同法施行細則第六條第二款所稱其他進口必須具備之文
      件，且其內容又與原廠型錄所載名稱自復保險絲不符，自不具參考價值，此撥
      諸是類「認證書」及原告自行送鑑之「鑑定報告」於鈞院審理原告八十八年首
      件虛報案件時，即不為採據，並經鈞院駁回原告之訴在案自明。
    19.原告請鈞院在世界關務組織（ＷＣＯ）對本案產品稅則作成裁判前，暫停審理
　　　本案乙節，經核與行政訴訟法第一百七十七條及一百七十八條規定應或得裁定
      停止訴訟程序之事由有間，且最高行政法院已就原告八十八年虛報案件之稅則
      爭點作成判斷，並以九十三年度判字第一三九號判決駁回原告之上訴確定在案
      ，原告所稱，核無理由。
    20.原告表示系爭貨物已向世界關務組織（ＷＣＯ）聲請稅則解釋，惟因故延期，
      請鈞院待世界關務組織作成裁決前，暫停審理本案乙節，經核原告所持聲請停
      止訴訟程序之理由非屬行政訴訟法第一百七十七條及第一百七十八條規定應或
      得裁定停止訴訟程序之事由；且最高行政法院已就類此稅則爭點作成判斷，並
      以九十三年度判字第一三九號判決駁回原告上訴確定在案；另我國並非世界關
      務組織之會員國，亦非該組織之觀察員，該組織對任何稅則所持之見解，對本
      案並無拘束力；又類此案件（案號：九十二年度簡字第○○五五八、五六五號
      ）業於九十三年六月二十三日在鈞院言詞辯論終結，並訂於同年七月七日宣判
      ，本案自毋庸暫停審理，原告所請暫停審理及判決，核無理由，請判決駁回原
      告之訴等語。
　　理  由
一、本件原告起訴時被告代表人原為朱恩烈，九十三年七月十五日變更為詹昭鐶，並
    已具狀聲明承受訴訟，合先明。
二、本件原告於九十年九月二十八日委託華昇公司向被告報運進口貨物乙批，原申報
    貨物名稱為PTC-VARIABLE RESISTOR（POLYSWITCH）000000-000 RXE017-2，數量
    為一五○、○○○PCE，稅則第八五三三．四○．○○號，稅率FREE；經被告查
    驗結果貨名應為POLYSWITCH RESETTABLE FUSE 000000-000 RXE017-2，應歸列稅
    則第八五三六．三○．○○號，稅率百分之七．五，應課徵進口稅二二、九五三
    元。被告以系爭實到貨物名稱與原申報不符，認原告有虛報進口貨物名稱，逃漏
    進口稅款之行為，乃依據海關緝私條例第三十七條第一項規定，處原告所漏進口
    稅額二倍之罰鍰計四五、九○六元，並依同條例第四十四條規定，追徵所漏進口
    稅款二二、九五三元。
三、原告不服，主張行為時關稅法第三條規定：「關稅依海關進口稅則」。我國為追
    求與世界各國海關對貨物進口稅則認定之統一，自七十八年一月一日起，參照國
    際通行之The Harmonized Commodity and Coding System（中文譯為「國際商品
    統一分類制度」），於海關進口稅則第一條制定九十八章稅則號別，並於第二條
    則參照General Rules for the Interpretation of theHarmonized System（「
    國際商品統一分類制度解釋準則」）制定六項解釋準則，作為進口貨物稅則分類
    之原則，第三條附則一規定：「本稅則各號別品目之劃分，除依據本稅則類、章
    及其註，各號別之貨名及解釋準則之規定外，並得參據關稅合作理事會編纂之「
    國際商品統一分類制度註解」及其他有關文件辦理。」財政部國際商品統一分類
    制度專案工作小組於七十七年五月間將TheHarmonized System Explanatory
    Notes譯為中文出版（稱「國際商品統一分類制度註解」），正式作為海關認定
    貨物稅則之重要參考依據，與關稅法、海關進口稅則（含解釋準則）共同構成我
    國關稅法制上海關判定貨物稅則之法令依據。依據國際商品統一分類制度註解對
    第八五三三節熱阻器及第八五三六節保護電路器具之註解：熱阻器（
    Thermistor）（第八五三三節註解Ａ(5)）：因溫度而定（即熱阻器）之非線性電
    阻器，具有負或正的溫度係數（通常裝在玻璃管內）。保護電路器具（第八五
    三六節註解II）：包括熔絲，通常係以裝有（或可裝入）保險絲之裝置組成。插
    入電路中後，如電流危險地增加，熔絲即熔化而將電流切斷。．．．本節包括供
    防止電路過載用之其他裝置（例如當電流超過某一量值時即自動切斷電路之電磁
    裝置）。第八五三六節所規範之電路保護器具乃指熔絲及電磁裝置等其他供防
    止電路過載用之裝置，其特性為當電流危險地增加時，藉由切斷電路之方式以達
    到保護電路之功能；熱阻器則係藉由電阻值呈現非線性增加之方式抑制電流，並
    不會使電路形成斷路。熱敏電阻除電路保護外，尚有恆溫發熱體、溫度控制或偵
    測等功能。我國產業最高主管機關經濟部技術處於其所出版之「電阻器產業現況
    與趨勢專題調查」一書第二十三頁對熱敏電阻器之產品介紹中，明確指出正溫度
    係數熱敏電阻具備之主要功能為：(一)過電流保護、(二)恆溫發熱體、(三)溫度控制或
    偵測。國際權威認證機構UL第一三四三號關於熱敏電阻元件之標準中第1.2點亦
    明定熱敏電阻之用途包括：(一)自我設限之裝置，例如：加熱器（Self-limiting
    devices such as heaters）、(二)控制元件，例如：電流限制器及湧流限制器（C
     ontrol devices such as current limiters and inrush-current limiters）
     、(三)感測元件（Sensing devices）。熱敏電阻係以提高電阻、抑制電流之方式
     保護電路，元件本身並不熔化，電路亦不中斷，故可重複使用（resettable）
     。保險絲為化學的合成物，於電流超過額定值時以熔化之方式中斷電流，以達
     到保護電路之功能，因元件熔化而無法重複使用（non-resettable）。系爭本
     案產品依據經濟部技術處「電阻器產業現況與趨勢專題調查」報告由該報告記
     載：「PPTC熱敏電阻全名為高分子正溫度係數熱敏電阻器，又稱PolySwitch元
     件，為使用具有正溫度係數熱敏電阻器特性之高分子基填充導電複合材料做基
     礎所構成之熱敏電阻器」（第一百二十六頁）、「自1999年TYCO（Raychem）公
     司相關專利過期後，PPTC熱敏電阻生產廠商如雨後春筍般的激增」（第一百二
     十七頁）、「自1999年TYCO （Raychem）公司相關專利過期後，PPTC熱敏電阻
     器生產廠商迅速增加，產品單價在市場競爭下大幅下降，更使得PPTC熱敏電阻
     器的競爭壓力大幅提高，在低壓市場PTC熱敏電阻器幾乎無法與其競爭，在高壓
     市場，隨者TYCO（Raychem）公司高壓產品的開發成功，更使兩者的替代效果更
     加明顯。」（第一百三十四頁）等語，足證我國最高產業主管機關經濟部已肯
     認本案產品為高分子正溫度係數熱敏電阻，被告不得為違背該認定之見解。又
     本案產品原產地美國、日本及其他輸入國如：歐盟、法國、韓國等國之海關均
     已認定本案產品為高分子正溫度係數熱敏電阻（PPTC Thermistor）。其中韓國
     海關亦曾就本案產品發生類似稅則爭議，後經原告關係企業提起行政救濟，補
     充相關資料說明後，該國海關現已變更見解，核定本案產品為稅則應歸列第八
     五三三節之高分子正溫度係數熱敏電阻。被告應效法韓國海關採取與國際相同
     分類之精神，重新作成正確處分。外國海關之見解雖無拘束我國海關之效力，
     但為貫徹海關進口稅則採取國際商品統一分類制度之精神，外國海關一致性之
     見解對我國海關自極具有參考價值。國內工研院電子工業研究所八十九年十二
     月十八日「變溫之電阻值量測」報告、工研院電子工業研究所九十年十月二十
     五日「Polyswitch與Fuse特性分析」報告、工研院電子工業研究所九十年十二
     月二十八日「Thermistor應用於溫度感測電路之檢測報告」、工研院電子工業
     研究所於九十一年六月七日所作「溫度電阻曲線測量報告」、國立台灣大學嚴
     慶齡工業發展基金會九十年一月十日「高分子複合材料成形加工檢測報告書」
     、國立台灣科技大學電子學系九十年十月十二日「Polyswitch電阻與溫度之特
     性檢測」報告、財團法人台灣電子檢驗中心於九十年十月四日完成之「電阻值
     ─溫度特性測試及斷路測試」報告等七家學術機構所出具之十份鑑定報告，此
     外國立交通大學電子研究所曾俊元所長九十一年五月二十八日所作本案產品樣
     品屬性鑑定報告、國立台北科技大學電子工程學系「電阻與溫度之特性量測」
     報告及國立成功大學（九一）成大工字第九一○四二四○號函所附該校電機工
     程學系吳朗教授之鑑定報告均證明本案產品為正溫度係數熱敏電阻。系爭產品
     具有正溫度係數之特性，電阻值隨溫度升高而增加，抑制電流之通過，並未切
     斷電路，符合第八五三三節註解對熱阻器之名稱及意義，根據準則一，自應歸
     入第八五三三節稅則中。且海關進口稅則解釋準則三規定：「貨物因適用準則
     二（乙）或因其他原因而表面上可歸列於兩個以上之節時，其分類應依照下列
     規定辦理：（甲）稅則號別所列之具有特殊性者較僅具一般性者為優先適用（
     下略）」準則三（甲）之註解規定：「準則三（甲）所定第一種分類方法，有
     特別規定貨物之節優先於一般規定之節適用。查美國關稅總局於其就本案產品
     稅則分類所作成之裁決書之法律分析，明確表示依照準則三，第八五三三節電
     阻器乃依照貨物種類而分類，較諸第八五三六節依照貨物功能而分類更具特殊
     性，故熱阻器應優先歸列於第八五三三節電阻器。至於型錄之性質為商業廣告
     文件，並非證明產品特性與功能之學術性文件，廠商往往會基於促銷之目的而
     使用消費者容易瞭解之商業名稱，例如：以空中巴士稱呼飛機。故海關必須參
     考其他證據資料（如：各國海關之見解、國際認證機構之認證、學術機構之鑑
     定報告），就進口貨物之特性判定正確之稅則，不得以原告之型錄為認定之依
     據。末查財政部七十五年四月十九日台財關字第七五○五三三八號函、七十七
     年三月二十三日台財關字第七七○○二七三○六號函、九十一年三月八日台財
     關字第○九一○五五○一五二號函、及關稅總局「海關辦理進口貨物稅則歸類
     注意事項」，均明定各海關在未經報請關稅總局轉報財政部核定前，不得逕行
     變更認定多年之進口貨物稅則號別。系爭產品多年以來一向按照八五三三類電
     阻類申報進口。被告縱認其多年來所核定之稅則有誤而有變更所核定稅則之必
     要，正確之作法為報請關稅總局轉呈財政部核准後，始得變更多年來所核定之
     稅則，以貫徹財政部及關稅總局前揭法規保障進口人信賴利益之意旨。況被告
     縱欲變更系爭貨物稅則號別，惟原告按多年來之慣例申報進口貨物稅則號別，
     亦無故意過失可言，被告予以處罰，亦有違司法院釋字第二七五號解釋意旨，
     請撤銷訴願決定及原處分云云。
四、按「報運貨物進口而有左列情事之一者，得視情節輕重，處以所漏進口稅額二倍
    至五倍之罰鍰，或沒入或併沒入其貨物：一、虛報所運貨物之名稱、數量或重量
    。」「有違反本條例情事者，除依本條例有關規定處罰外，仍應追徵其所漏或沖
    退之稅款。」分別為海關緝私條例第三十七條第一項及同條例第四十四條前段所
    明定。本件系爭來貨，根據原告所提供原廠中、英、日文型錄所載，系爭貨物為
    「Polyswitch自復保險絲」，又依被告取得之中文「電路保護產品手冊」第一頁
    說明：「以前電子設備使用傳統保險絲作過電流保護，但僅能保護一次，燒斷了
    便需要更換，且常會因為開機或插拔等動作所產生的surge current（突波電流
    ）導致保險絲不正常燒燬。瑞侃公司位於美國加州矽谷園區所研發出的產品〝
    Polyswitch〞自復過電流保險絲能讓您重複使用而無須更換，．．．」「
    Ppolyswitch元件主要是由特殊處理過的聚合樹脂（Polymer）及導體（
    Conductive）組成，在正常操作下，Polymer緊密的將導體束縛在結晶狀的結構
    內，構成一個低阻抗的鏈鍵（此時電流可導通），因為阻抗相當低，所以線路上
    流經Polyswitch元件的電流所產生的熱能小，且不會改變聚合樹脂的晶狀結構，
    然而當異常電流（指突波高電流）發生時，導體上所產生的熱便會將聚合樹脂由
    結晶變成膠狀，在此狀態下，被束縛在聚合樹脂上的導體便會分離（即因聚脂過
    熱膨脹而斷裂），導致阻抗迅速提高而限制了異常的電流流過Polyswitch元件（
    令電路形同開路狀態，而得以防護設備免於損壞）。當異常原因消除後，導體鍊
    鍵又重新建立，恢復成低阻抗。」等節，證諸來貨確為電路保護之自復保險絲。
    又被告為慎重計，曾委請海關駐美、日代表代為查核蒐集原文「Polyswitch
    Resettable Fuse型錄」及日文「過電流過熱保護素子產品目錄」，其所載之貨
    名亦為「Resettable Fuse」。原告稱來貨為熱敏電阻，自非事實。次查系爭貨
    物經工研院電子工業研究所、國立成功大學電機工程系（以下簡稱成大電機系）
    、經濟部工業局、國防部中山科學研究院鑑定結果，為短路及過載電流之電路保
    護器自復保險絲，又查相同貨物Polyswitch自復保險絲MiniSMDC100-02及SRP
    175S兩型，於八十八年十一月二十五日經成大電機系鑑定為短路及過載電流保護
    器之自復保險絲；另不同規格之ＳＲＰ二○○及ＳＲＰ一七五兩型，於八十四年
    九月十一日經工研院電子工業研究所鑑定為「．．．確定其具有正溫度係數特性
    。但其電阻值極微小，可確定難以在電路上當電阻使用。．．．依實驗判定其為
    過電流保護元件或保護器，而非電阻元件。」；又經濟部工業局亦於九十一年七
    月十五日以工電字第○九一○○二二四六二○號函稱：「．．．其主要功能係將
    阻抗提高以限制電路中因短路或突波電壓所造成的異常電流，而達到保護電子裝
    置等產品免於損壞之目的」；以及國防部中山科學研究院九十一年八月七日（九
    一）蓮茹字一○一○二號函指：「經查閱函內所附電子零件貨樣及其英、中文原
    廠型錄影本，該類零件其功能、用途，宜歸類為電路保護器之自復式保險絲類。
    」上述各鑑定報告書，其鑑定結果均與上開中、英、日型錄所載名稱及內容完全
    相符。而原告所提示之數份「鑑定報告」資料，並未經由被告或併同被告，逕自
    以事後自行檢取貨樣及事後變更製作之「Polyswitch產品手冊」（標有熱敏式可
    變電阻名稱），送請工研院電子工業研究所、嚴慶齡工業發展基金會、國立台灣
    科技大學等機構鑑定，自有誤導鑑定機構作成錯誤之判定之嫌，其鑑定結果不具
    公正性及正確性，自不待言，且該數份測試、檢驗報告內容似有相互抄襲、前後
    矛盾之處，譬如該工研院電子工業研究所檢驗報告稱系爭貨物可測量溫度，惟遍
    查前開型錄所載內容並無溫度控制或量測之功能。至於嚴慶齡工業發展基金會之
    檢測報告書與國立台灣科技大學之檢測與分析報告，竟一致述稱「Polyswitch
    可應用於過熱／過載保護、溫度測量、溫度警報、溫度控制，異於可用於過熱／
    過載保護的電路保護器。．．．該具熱敏電阻特性之Polyswitch元件應屬於一種
    可變電阻器，且其特性及應用領域與電路保護器有別，兩者相較，不宜歸入電路
    保護器類別。」幾乎一字不差，核有可議之處；況該兩報告既稱「可應用於過熱
    ／過載之保護」，卻又謂「其特性及應用領域與電路保護器有別」，顯有前後矛
    盾之處。而財團法人台灣電子檢驗中心之測試報告僅說明系爭貨物具有熱敏電阻
    正溫度係數之基本特性，對於貨品名稱並未作明確界分。上述報告將具有正溫度
    係數（Positive Temperature Coefficient）電阻特性之自復保險絲誤判為「正
    溫度係數熱敏電阻」，若依此錯誤邏輯，設以稅則歸列第八五四一節之電子元件
    ─二極體（Diode）而言，其電路作用為：當加一順向偏壓時，其阻抗極低，電
    路便導通；惟當施予逆向偏壓時，阻抗變成無限大，形成開路狀態，具有非線性
    電阻之特性，吾人豈可不顧其於電路上之真正整流作用，率爾認定其亦為「非線
    性電阻器」而歸列第八五三三節？完全違反電子學基本原理，核無公信力可言。
    另查原告所稱國外「認證機構」，並非本部核定之鑑定機構，其所為之「認證」
    是否屬實，無從查證，且該「認證」多採原告片面說辭，尚難據信。又查原告引
    據美、日、韓、法及歐盟海關函文，訴稱系爭貨物應歸類稅則第八五三三節「電
    阻器」範疇乙節，查是類解釋函，均係原告海外公司於八十八年虛報案件發生後
    ，以「可變電阻（Polyswitch）」、「Resistor（thermistor）」或「
    Polymeric PTC（Posistive Temperature Coefficient）Thermistor Devices」
    等產品名稱向所訴各該國家海關申請稅則歸列，而非以型錄所載之名稱「
    Polyswitch Resettable Fuse」申請解釋，其所作成之釋文本屬錯誤，亦不得拘
    束我國海關之認定。且查日、韓海關核列之稅則為第八五三三．四○目，歐盟、
    法國海關核列第八五三三．二一目，美國海關則核列第八五三三．二九目，有不
    一致情形。系爭貨物依原廠型錄所載，係利用正溫度係數電阻之物理特性（即電
    流或溫度增高，電阻隨之增加），所製成泛用於各種電子產品設備中作為短路及
    過載電流之「電路保護器」（Circuit Protection Devices），非用於感測、控
    制溫度之熱敏電阻，自應歸入稅則第八五三六節下第八五三六．三○．○○號「
    電路保護器具」。上述國家海關之釋文將其歸入稅則第八五三三節無電路保護功
    能之「電阻器」範圍，顯已違反貨品稅則分類之相關規定，不足採據。按電子業
    界自始將系爭貨物自復保險絲、熱敏電阻及可變電阻界定為不相同之電子元件，
    原告美國原廠瑞侃公司（泰科公司前身）自一九八○年代即利用此聚合樹脂（
    Polymer）之正溫度係數特性研發過載電流之電路保護器，並使用Polyswitch為
    商標，因其可重覆使用故名為Resettable Fuse，行銷全球。目前此類以Polymer
    材料為主之PTC自復保險絲（電子業者又有稱為Resettable PTC Fuse）除原告產
    製外，尚有Bourns公司及Littelfuse公司等保險絲專業製造商，惟該兩公司均未
    認為其所生產之PTC自復保險絲即為PTC熱敏電阻，此證諸台灣柏恩氏（Bourns）
    電子公司於進口報單第ＣＡ／九○／五七○／九一八七九號，正確申報貨名為「
    Resettable Overcurrent Protectors: Multi Fuse」及正確稅則第八五三六．
    三○．○○號甚明。復查電子業界亦自始將自復保險絲、熱敏電阻及可變電阻界
    定為原理、功能、用途不相同之電子元件；美國MBO電子零件雜誌於介紹全球各
    廠牌保險絲之專文中，即明白指出電路保護用之保險絲種類涵蓋Resettable PTC
    Fuse。原告僅因系爭貨物具有正溫度係數電阻之物理特性，即誆稱系爭貨物為「
    高分子正溫度係數熱敏電阻」（PPTC Thermistor），且一再辯稱系爭自復保險
    絲乃為商業促銷用之「廣告名詞」，其真正「學名」應為熱敏電阻云云；惟查電
    氣產品係應用各種電學理論所製成，概依其特殊用途加以命名，不似化學產品有
    「學名」、「俗名」之分（譬如HCL學名為「氯化氰」，俗稱「鹽酸」）。復據
    電子網站有關Resettable Fuse之定義（下載於九十一年十月二十九日）係為：
    「傳統的主機板上有供鍵盤及USB埠使用的保險絲以防止過電流或短路，這些保
    險絲是焊接在主機板上，當保險絲損壞時（作為保護主機板之用），使用者無法
    進行更換，而主機板也將無法使用。藉由可重新設定的保險絲，主機板可以在保
    險絲保護的情況下回復到正常的運作。」，再參據陳慧芬譯自國外「Polyswitch
    在USB過電流保護上的應用」一文，系爭貨物顯與熱敏電阻或可變電阻為全不相
    同之電子元件。再者，原告使用「Polyswitch」之商標，即意謂系爭貨物係以聚
    合樹脂（Polymer）材料製成之具有開關（Switch）特性（正常電流通過時為ON
    ，異常突波電流時則OFF）之電路保護器。原告捨真正名稱「自復保險絲」不用
    ，改稱所謂「學名」為「高分子正溫度係數熱敏電阻」，有違上述事實，不足採
    信。再依電學理論，系爭貨物與熱敏電阻無論其材料、作動原理及應用範圍，兩
    者核屬不同之電子元件─依據前開成大電機系鑑定書所述，熱敏電阻較諸系爭過
    電流保護器之Polyswitch自復保險絲，兩者不唯於材料構成上根本不同，其作動
    原理與應用範疇更相迥異。亦即前者係由陶瓷半導體氧化物燒結而成，而後者則
    係以特殊處理過之高分子聚合樹脂為基礎摻雜導體所製成之聚脂體元件。又前者
    乃基於遷移金屬元素於週溫變化時因其中不同原子價離子相互於結晶格子點間移
    動而致電阻變化，然後者卻係當過載發生急遽增加之異常電流時，因生熱溫度瞬
    間上升令高分子聚合樹脂過熱膨脹，由結晶狀轉變成膠狀狀態，導致束縛於其上
    之導體鍊鍵斷裂分離，繼而迅速大幅提高阻抗，形同開路狀態。此外，熱阻器泛
    用於精度要求不高之溫度量測或控制，而系爭貨物則泛用於電池組、通訊系統、
    音響器材、電源供應器與電腦及其週邊等多種電子產品設備中，充作短路及過載
    電流電路保護器之自復保險絲。據上觀之，兩者確分屬不同之電子元件。至於原
    告所舉經濟部技術處出版之報告，經查係經濟部委託財團法人工業技術研究院所
    製作之「電阻器產業現況與趨勢專題調查」，其撰寫人與訴願書附件二十五「新
    通訊」雜誌二○○一年九月號「台灣PPTC產業發展概況」之著作人均為同一人林
    志勳先生；該兩篇介紹性文章均係引用原告提供之資料將系爭貨物歸為PPTC 熱
    敏電阻，純屬個人見解之私文書，僅供參考而已。此兩篇文章論述之觀點業由經
    濟部工業局及國防部中山科學研究院出具之公函加以推翻。是系爭貨物既為短
    路及過載電流之電路保護器，自宜歸列稅則第八五三六節下─按海關進口稅則第
    八十五章之電機器具及零件，除第八五○五節電磁鐵依材質分類外，餘均以其功
    能特性及用途為主要分類標準，此揆諸原告八十八年虛報案件財政部台財訴字第
    ○九○一三五四八二三號訴願決定書所為之內容至明；準此，白熾燈、電阻加熱
    器及二極體均為電學理論上之非線性電阻，然其稅則號別仍應依其特定之功能用
    途予以歸類：照明用之白熾燈歸入第八五三九節，烘烤用之電阻加熱器歸入第八
    五一六節，至整流用之二極體則歸入第八五四一節。系爭自復保險絲則係應用正
    溫度係數電阻之物理原理，所製成短路及過載電流之電路保護器，自應歸入第八
    五三六節。原告強將系爭貨物歸列於稅則第八五三三節下，其論理顯有不足。
五、再查「關稅依海關進口稅則，由海關從價或從量徵收。」為關稅法第三條第一項
    前段所明定，我國海關自七十八年起對進口貨品之稅則分類即採行「世界關務組
    織」（ＷＣＯ，關稅合作理事會前身）編訂之「商品名稱及編號調和制度」（
    The Harmonized Commodity Description and Coding System），中文名稱定為
    「國際商品統一分類制度」，舉凡進口貨物之稅則分類悉依據解釋準則、類、章
    註及相關註解之規定辦理。按海關進口稅則解釋準則（以下簡稱準則）規定：「
    海關進口稅則貨品之分類應依下列原則辦理：（準則）一、．．．其分類之核定
    ，應依照稅則號別所列之名稱及有關類或章註為之，．．．」，「依照稅則號別
    所列之名稱」乃核定稅則分類之優先適用規則。次查系爭貨物所牽涉之貨名計有
    電阻器、可變電阻器、熱敏電阻及自復保險絲等，倘為前三項之貨品則可歸類稅
    則第八五三三節，如為後者則適用稅則第八五三六節。依「國際商品統一分類制
    度註解」（以下簡稱ＨＳ註解）中文版對於第八五三三節「電阻器（包括變阻器
    及電位計）」及第八五三六節「電路開關、保護電路或聯接電路用之電氣用具（
    如：開關、繼電器、熔絲、突波遏止器、插頭、插座、燈頭、接線盒），其電壓
    未超過一、○○○伏特者」中有關上揭貨物之詮釋為：(1)電阻器（Resistor）：
    係導體，其功能為在電路中提供指定之電阻，其所用之材料可以金屬（條型或線
    狀，常捲於線軸上）或以桿狀炭素或碳化矽、金屬或金屬氧化物薄膜製成。此類
    電阻器歸列稅則第八五三三．一○至八五三三．二九目。(2)可變電阻器（
    Variable Resistor）：附有滑動接觸或有其他裝置以便隨意改變電路中之電阻
    值，包括滑線可變電阻器、水力變阻器及自動變阻器等。是類可變電阻器歸列稅
    則第八五三三．三一至八五三三．四○目。(3)熱阻器（Thermistor）：因溫度而
    定之非線性電阻器，具有負或正的溫度係數（通常裝在玻璃管內），歸列稅則第
    八五三三．四○．○○號。(4)電路保護用之熔斷式熔絲及各種斷路器分別歸屬第
    八五三六．一○及八五三六．二○專目。熔絲、斷路器以外之其他電路保護器（
    Other Apparatus for Protecting Electrical Circuits）屬「供防止電路過載
    用之其他裝置」，歸列稅則第八五三六．三○．○○號。依照歷年來財政部關稅
    總局稅則處（以下簡稱稅則處）所核定之此類貨品有：（ａ）由二極體及電阻器
    構成之Safety Barrier，為一保護電路之介面安全器具、（ｂ）Protection
    Circuit Board（電池組用之電路保護板）、（ｃ）Motor Protector（馬達過溫
    過電流保護元件）、（ｄ）Thermal Protector（繞組過熱保護器）、（ｅ）
    Thermal Cut Off（過溫保護器）及（ｆ）Polyswitch Resettable Fuse（自復
    保險絲，即系爭貨物）．．．等電氣產品。上述貨物均為用於電路中，防止電流
    過載，適時中斷或降低電流通過，以保護電路免於燒壞之電路保護器具。根據上
    開「電路保護產品手冊」（按，該手冊係國立成功大學電機系鑑定人李嘉猷教授
    所提供）內容，已明白標示系爭貨物之名稱為短路及過載電流之保護器─「自復
    保險絲」，為泛用於各種電子產品設備，充作短路及過載電流之電路保護器（
    Overcurrent Circuit Protector），自應核列稅則第八五三六．三○．○○號
    下；來貨並非原告所申報之熱敏電阻，當無稅則第八五三三節之適用，亦非原告
    所稱表面上可同時歸列於第八五三三節電阻器及八五三六節電路保護器時，應依
    準則三（甲）規定而優先歸入稅則第八五三三節下；蓋依準則一後段另規定：「
    此等稅則號別或註內未另行規定者，依照後列各準則規定辦理。」顯見準則一至
    六之分類規則在適用上有其優先順序，準則一之規定不適用時，始得依照後列各
    準則規定辦理分類，不得在分類時同時適用準則一及準則三（甲）規定。系爭貨
    物自復保險絲屬電路保護器一種，稅則第八五三六．三○．○○號已明列「其他
    電路保護器具」，自應優先適用準則一「依照稅則號別所列之名稱」而歸入上述
    稅則號別下，原告一再誤引準則三（甲）作為判定系爭貨物稅則分類之最主要依
    據，顯然不瞭解海關進口稅則之分類架構與編列原則，其分類見解顯屬誤謬。次
    查，系爭貨物具有可自動回復、重覆使用之特性，此與一般熱熔斷式保險絲即熔
    絲之原理特性並不相同（按，熱熔斷式熔絲依ＨＳ註解之解釋為：「通常係以裝
    有（或可裝入）保險絲之裝置組成。插入電路中後，如電流危險地增加，熔絲即
    熔化而將電流切斷。」其稅則應歸入第八五三六．一○目如前所述。）稅則處根
    據原告「電路保護產品手冊」及成大電機系之鑑定結果，認定系爭貨物自復保險
    絲為過載電流之電路保護器，而核釋歸入稅則第八五三六．三○．○○號下，核
    與被告之認定完全一致，有被告八十九年二月二十五日（八九）北關字○○四號
    進口稅則疑問及解答函附卷可按，原告一再指稱被告將系爭貨物判定為稅則第八
    五三六．一○目之熔斷式熔絲，完全誤解ＨＳ註解之詮釋，殊不足採。又查行為
    時關稅法第七條規定：「報關時應填送貨物進口報單，並檢附提貨單、發票、裝
    箱單及其他進口必須具備之有關文件。」及同法施行細則第六條第二款規定：「
    本法第七條所稱其他進口必須具備之文件，指左列各款文件：一、．．．二、驗
    估所需之型錄、說明書、仿單或圖樣．．．」，海關為審核進口貨物價格及核定
    正確稅則需要，往往要求進口人提供進口貨物之原廠型錄或說明書以為驗估分類
    之依據，根據葉雅極君所著「關稅驗估理論與實務」第一一一頁所述：「型錄（
    Catalogue）是登錄貨品之外型及名稱、廠牌、型號、能量及性能、特徵之商業
    文件，俾閱讀者正確認識貨品．．．在商業銷售及海關查驗上均甚為重要。原廠
    型錄其製作之動機純良，絕對可信，海關所需注意的是變造之型錄。變造之型錄
    出之於中間商人之手，或為供應商或為進口商，其目的不外欺騙買者或海關，．
    ．．」，按一般進口商通常均能配合海關之要求，於貨物通關時檢附型錄供參，
    海關對是類案件即於驗憑型錄內容核定進口貨物價格及稅則後徵稅放行；惟當進
    口人因故無法提供型錄，以致海關無法就進口貨物名稱、功能、用途為判定時，
    海關始考慮取樣委請財政部核定之權威鑑定機構鑑定，否則不問有無型錄悉數逐
    案送請鑑定，將費時耗力又延誤通關，徒增民怨，實無必要，此乃上開法條明定
    型錄、說明書為「報關時應檢附之其他進口必須具備之有關文件」之意旨所在；
    易言之，進口貨物之原廠型錄，係海關作為驗估分類之首要依據，原告主張仍應
    參考各種可得之證據資料，甚且越俎代庖、取而代之，顯然曲解法令。經查原告
    於八十八年虛報案件進口查驗當時並未檢具型錄─即中文版「電路保護產品手冊
    」供參，而係事後補送另行製作之中、英文「型錄」，其印刷較粗糙，單頁且內
    容不全，稱來貨為「可變電阻器」，該「型錄」疑似變造，被告乃檢送貨樣委請
    成大電機系鑑定結果，正確貨名應為電路保護器自復保險絲，並提供原告隱匿之
    原始中文「電路保護產品手冊」參核，被告始據以判定原告有虛報貨物名稱，逃
    漏進口稅情事，依法論處在案。
六、依據ＨＳ註解有關「電路保護器」之詮釋係：「供防止電路過載用之其他裝置」
    ，揆其意旨，凡用於電路中，防止電流、電壓過載以保護電路免於燒壞之電路保
    護器具均屬之。次依稅則處提供之資料，世界關務組織及美國海關將有電路保護
    功能之類似貨品如Surge Suppressor（突波遏止器）、Automatic Reset
    Harness Protector（自動回復保護器）、Motor Protection Switch（馬達保護
    開關）．．．等電子元件，均歸入稅則第八五三六．三○目下，再參據該處前述
    歷來是類貨物之分類記錄，證諸除熔斷式熔絲與斷路器外，舉凡具有符合上開註
    解所述「供防止電路過載用」之各式保護器具，不問其產品名稱、構成材料及作
    動原理（不論係中斷或降低電流通過）為何，率得歸入第八五三六．三○目下，
    系爭自復保險絲，依「電路保護產品手冊」所載，完全符合註解之詮釋，自當歸
    列稅則第八五三六．三○目下。
七、本件原告事後所補具之中、英文「型錄」計有四種，即「電阻器產品手冊」、
    「Resistor Databook」、「Polyswitch產品手冊」、「Polyswitch Resettable
    Devices型錄」，其版本甚多，貨名一再變更，有「電阻器」、「可變電阻器」
    、「熱敏電阻器」及「自復元件」等。按產品型錄乃係登錄貨品名稱、特性、功
    能及用途，為製造商行銷上最重要之商業文件，亦依法為海關驗估之首要依據，
    如上述「關稅驗估理論與實務」一文所載：「型錄就像是一個人的身分證」，豈
    容假藉各種名義任意更改（例如為適用低稅率而變更產品名稱）。本件原告一再
    更改型錄名稱及內容，否定自己已行之多年之原始型錄，不僅違背一般貿易實務
    及交易習慣。準此，被告取得原告未經更改之原始型錄（包括成大電機系提供之
    中文「電路保護產品手冊」，以及經海關駐日、美代表蒐集之日文「過電流、過
    熱保護素子製品目錄」及英文「Polyswitch Resattable Fuse型錄」）自有較強
    之證據力。本件原告明知系爭來貨為電路保護之自復保險絲，竟申報為產品名稱
    功能用途全不相干之可變電阻，其虛報貨物名稱，逃漏進口稅款之行為，縱非故
    意，亦難謂無過失，依司法院釋字第二七五號解釋意旨，自應論處。次查本件遍
    查原告中文「電路保護產品手冊」、日文「過熱過電流保護素子目錄」及英文「
    Polyswitch Resettable Fuse型錄」所載內容並無系爭貨物為「電阻器」、「可
    變電阻器」或「熱敏電阻」，以及系爭貨物除電路保護外尚有溫度感測、控制或
    補償之其他功能之敘述，原告不以原廠型錄所載貨物之名稱、功能、用途為依據
    ，卻一再曲解系爭貨物為無電路保護功能之電阻器、可變電阻器、或感測、控制
    溫度之熱敏電阻，供述前後矛盾，顯與事實不符。且原告於八十八年虛報事實之
    案件發生後，一再製作不同之中、英文型錄手冊，而原告據該不實之資料所取得
    之證據如各國海關見解、鑑定報告、國外認證機構之認證書，自不具客觀性及正
    確性，此事後所提之證明，尚難採信。
八、末查我國於八十六年簽署世界貿易組織（ＷＴＯ）新加坡回合部長級會議宣言所
    公佈之「資訊科技產品貿易協定」，同意至八十九年分四階段將資料處理機、半
    導體、電子零組件等資訊產品，以及電話機及無線傳真機等通訊產品之關稅降為
    零；另交換機等十五項產品，於九十一年降為零。其中並不包括第八五三六節下
    第八五三六．一○、八五三六．二○及八五三六．三○目之各種電路保護器，系
    爭貨品為電路保護用之自復保險絲俱如前述，而原告聲請本院向財政部函查海關
    進口稅則第八五三三、四○、三○目是否為我國所簽署之資訊科技協定（ＩＴＡ
    ）所規範之產品及其在九十年至目前協商進度，是否有協商結果而應為零稅率一
    節，經本院另案（荒股），向財政部函查結果，據復「．．．二、按海關進口稅
    則八五三三、四○目項下所屬貨物係我國簽署（資訊科技產品貿易部長宣言之執
    行」（．．．簡稱ＩＴＡ）所涵蓋之產品，我國業已依據承諾，關稅．．．八十
    九年一月一日起降為免稅，至規則第八五三六、三○目項下貨物，則非屬資訊科
    技協定所涵蓋之產品。三、有關資訊科技協定九十年至目前協商進度一節，查由
    參與（簽署）ＩＴＡ之ＷＴＯ會員所組成之資訊科技產品貿易擴展之參與國委員
    會」（．．．簡稱ＩＴＡ），自九十年至今並未針對擴大ＩＴＡ產品範圍議題，
    展開實質之諮商與討論，僅有少數會員或會議主席曾於例會中，發言籲請各參加
    國考量科技之進步，檢討ＩＴＡ所涵蓋之產品範圍。因此，ＩＴＡ之參與國在九
    十年至目前為止，尚無就消除規則第八五三六、三○目產品之稅率議題進行協商
    。」等語，此有財政部九十三年八月十九日台財關字第○九三○○四一五○七○
    號函附卷可稽，足證原告所稱ＩＴＡ就第八五三六、三○目產品之稅率議題進行
    協商一節，亦屬無據，原告請求本件延至ＩＴＡ協商有結果後再行審結，不能准
    許。系爭貨物既非屬「資訊科技產品貿易協定」附則附表Ａ所列之產品清單範圍
    ，並未違反我國於該協定下所作之承諾，自無所稱「有衍生國際貿易糾紛致使我
    國遭受國際經濟制裁之慮」。且原告於八十八年十一月十日同類虛報案件，經本
    院以九十年度訴字第五七五九號判決持相同之見解將「原告之訴駁回」，原告提
    起上訴後，亦經最高行政法院九十三年度判字第一三九號判決上訴駁回在案，此
    亦有該案判決附卷可憑，從而，本件被告核定為稅則第八五三六．三○目下，堪
    予認定，被告依法論處，核屬允當，本件原處分應予維持。從而，原處分並無不
    法，訴願決定予以維持，亦稱妥適。原告徒執前詞，訴請撤銷，為無理由，應予
    駁回。
九、兩造其餘攻擊防禦方法均與本件判決結果不生影響，故不逐一論述，又本件係屬
    簡易案件，依行政訴訟法第二百三十三條之規定，得不經言詞辯論判決，均併此
    敘明。
據上論結，本件原告之訴為無理由，爰依行政訴訟法第二百三十六條、第一百九十五
條第一項後段、第九十八條第三項前段，判決如主文。
中　　華　　民　　國　　九十三　　　年　　　九　　　　月　　  三十  　　日
                     臺 北 高 等 行 政 法 院   第 七 庭
                                                    法  官　林金本
右為正本係照原本作成。
本件以訴訟事件所涉及之法律見解具有原則性者為限，始得於本判決送達後二十日內
向本院提出上訴狀並表明上訴理由，如已於本判決宣示後送達前提起上訴者，應於判
決送達後二十日內補具上訴理由（均按他造人數附繕本），且經最高行政法院許可後
方得上訴。
中　　華　　民　　國　　九十三　　　年　　　九　　　　月　　  三十  　　日
　　       　　　　　　　　　　　　　　　　　　     書記官　簡信滇
